---
title: "Parte1-Clustering"
author: 
  - "Pablo Daniel Barillas Moreno, Carné No. 22193"
  - "Mathew Cordero Aquino, Carné No. 22982"
output:
  html_document: default
  pdf_document: default
date: "2025-02-02"
header-includes:
   - \usepackage{fvextra}
   - \DefineVerbatimEnvironment{Highlighting}{Verbatim}{breaklines,commandchars=\\\{\}}
repository: "https://github.com/DanielBarillas/Miner-a_de_datos_Proyecto1_Entrega1_Grupo1"
---

### Enlace al Repositorio del Grupo #1
[Repositorio en GitHub, revisar rama llamada: proyecto1_entrega2 ](https://github.com/DanielBarillas/Miner-a_de_datos_Proyecto1_Entrega1_Grupo1.git)

# 1. Clustering

### 1.1. Haga el preprocesamiento del dataset, explique qué variables no aportan información a la generación de grupos y por qué. Describa con qué variables calculará los grupos.

```{r setup, include=FALSE} 
knitr::opts_chunk$set(warning = FALSE, message = FALSE) 
library(dplyr)
library(ggplot2)
library(tidyr)
library(nortest)
library(cluster)
library(factoextra)
movies <- read.csv("movies.csv", stringsAsFactors = FALSE)
```

### Eliminación de Variables que No Aportan Información:

Para realizar un análisis de clustering efectivo, es necesario eliminar variables que no contribuyen significativamente a la formación de grupos. A continuación, se detallan las variables que se excluirán y las razones de su eliminación:

➢ id: Es un identificador único de cada película, no aporta información relevante para la segmentación.

➢ title y originalTitle: Son nombres de películas y no tienen valor numérico para el análisis de clustering.

➢ homePage: Contiene URLs, lo cual no aporta valor en el análisis de similitud entre películas.

➢ productionCompany y productionCompanyCountry: Son datos categóricos con demasiadas categorías únicas, lo que dificulta su uso en clustering sin un procesamiento adicional.

➢ actors y director: Información categórica que requiere codificación avanzada para tener sentido en un análisis de clustering.

➢ releaseDate: La fecha como tal no aporta directamente a la similitud entre películas, aunque podría transformarse en una variable temporal como "año de lanzamiento".

➢ video: Es una variable binaria con baja variabilidad, lo que no contribuye significativamente a la segmentación.

➢ originalLanguage: Aunque puede ser relevante, el clustering se basará principalmente en métricas cuantitativas y puede que el idioma no sea un factor clave en la agrupación.

### Selección de Variables para el Cálculo de Clusters:

### Tras la limpieza, las variables seleccionadas para el clustering son:

➢ budget (Presupuesto de la película) → Cuantitativa continua.

➢ revenue (Ingresos generados) → Cuantitativa continua.

➢ voteAvg (Calificación promedio de los usuarios) → Cuantitativa continua.

➢ voteCount (Número de votos recibidos) → Cuantitativa discreta.

➢ popularity (Índice de popularidad) → Cuantitativa continua.

➢ runtime (Duración de la película) → Cuantitativa continua.

➢ genresAmount (Cantidad de géneros en los que está clasificada la película) → Cuantitativa discreta.

➢ actorsAmount (Cantidad de actores en el reparto) → Cuantitativa discreta.

➢ castWomenAmount (Cantidad de mujeres en el elenco) → Cuantitativa discreta.

➢ castMenAmount (Cantidad de hombres en el elenco) → Cuantitativa discreta.

➢ productionCoAmount (Número de productoras involucradas) → Cuantitativa discreta.

➢ productionCountriesAmount (Cantidad de países involucrados en la producción) → Cuantitativa discreta.

```{r}
# Identificar las columnas no numéricas
str(movies) # Ver estructura del dataset

# Eliminar variables irrelevantes para clustering (columnas no numéricas o categóricas irrelevantes)
movies_clean <- movies %>%
  select(-c(id, title, originalTitle, homePage, productionCompany, 
            productionCompanyCountry, actors, director, releaseDate, video, originalLanguage))

# Seleccionar solo las columnas numéricas para clustering
movies_clustering <- movies_clean %>%
  select_if(is.numeric)  # Filtra solo las variables numéricas

# Verificar si hay valores no numéricos
str(movies_clustering)

# Eliminar filas con valores faltantes
movies_clustering <- na.omit(movies_clustering)

# Normalización de las variables usando Z-score (media = 0, desviación estándar = 1)
movies_clustering_scaled <- as.data.frame(scale(movies_clustering))

# Mostrar resumen después del preprocesamiento
summary(movies_clustering_scaled)

```
```{r}
library(ggplot2)

# Seleccionar algunas variables representativas para visualizar su distribución
variables_seleccionadas <- movies_clustering_scaled[, c("budget", "revenue", "voteAvg", "voteCount", "runtime")]

# Convertir a formato largo para ggplot
movies_long <- reshape2::melt(variables_seleccionadas)

# Crear gráfica de densidad
ggplot(movies_long, aes(x = value, fill = variable)) +
  geom_density(alpha = 0.5) +
  facet_wrap(~ variable, scales = "free") +
  theme_minimal() +
  labs(title = "Distribución de Variables Normalizadas",
       x = "Valor Normalizado",
       y = "Densidad")
```


### 1.2. Analice la tendencia al agrupamiento usando el estadístico de Hopkings y la VAT (Visual Assessment of cluster Tendency). Esta última hágala si es posible, teniendo en cuenta las dimensiones del conjunto de datos. Discuta sus resultados e impresiones.

```{r}
# Cargar librerías necesarias
library(dplyr)
library(ggplot2)
library(clustertend) # Para análisis de tendencia al agrupamiento
library(factoextra)  # Para visualización de distancias

# 1. Cargar dataset limpio
movies_cleaned <- movies %>%
  filter(!is.na(originalLanguage) & originalLanguage != "",
         !is.na(productionCountry) & productionCountry != "",
         !is.na(budget) & budget > 0,
         !is.na(revenue) & revenue > 0,
         !is.na(runtime) & runtime > 0) %>%
  select(budget, revenue, runtime, voteAvg, voteCount)  # Seleccionar solo variables relevantes

# Normalizar los datos
movies_scaled <- scale(movies_cleaned)

# Mostrar un resumen del dataset limpio
summary(movies_scaled)

# 2. Prueba de Hopkins
set.seed(123)  # Fijar semilla para reproducibilidad
hopkins_stat <- hopkins(movies_scaled, n = nrow(movies_scaled) * 0.1)  # Usamos el 10% de los datos
hopkins_stat

# 3. Visual Assessment of Cluster Tendency (VAT)
if (nrow(movies_scaled) < 5000) {
  fviz_dist(dist(movies_scaled), show_labels = FALSE) +
    ggtitle("VAT - Evaluación Visual de la Tendencia al Agrupamiento")
} else {
  cat("El dataset es demasiado grande para la VAT. Se recomienda usar una muestra.")
}

# 4. Conclusiones
cat("\n--- Análisis y Conclusiones ---\n",
    "1. El estadístico de Hopkins es", round(hopkins_stat$H, 3), ".\n")
```
### Interpretación del estadístico de Hopkins:

Si Hopkins > 0.75: los datos tienen una fuerte tendencia a agruparse.
Si Hopkins está entre 0.5 y 0.75: hay una estructura de clustering moderada.
Si Hopkins < 0.5: los datos están distribuidos aleatoriamente y no se recomienda clustering.
Interpretación de VAT (Visual Assessment of cluster Tendency):

Si hay bloques visibles, es probable que el clustering sea útil.
Si la matriz se ve homogénea, los datos pueden no ser adecuados para clustering.

Conclusión:
El resultado de Hopkins = 0.069 confirma que sí hay una estructura natural de clusters en los datos, por lo que vale la pena aplicar clustering para agrupar las películas en diferentes categorías.

### 1.3. Determine cuál es el número de grupos a formar más adecuado para los datos que está trabajando. Haga una gráfica de codo y explique la razón de la elección de la cantidad de clústeres con la que trabajará.

```{r}
# Cargar librerías necesarias
library(factoextra)  # Para evaluar clustering
library(cluster)  # Para silhouette score

# Definir el número máximo de clusters a evaluar
max_clusters <- 10  # Probamos hasta 10 clusters

# Verificamos que la data está correctamente preprocesada
if (!exists("movies_scaled")) {
  stop("Error: El dataset 'movies_scaled' no está definido. Asegúrate de escalar las variables antes de ejecutar este análisis.")
}

# Calcular la suma de cuadrados dentro de los clusters (WSS) para cada número de clusters
wss <- sapply(1:max_clusters, function(k) {
  kmeans(movies_scaled, centers = k, nstart = 25)$tot.withinss
})

# Graficar el método del codo
fviz_nbclust(movies_scaled, kmeans, method = "wss") +
  geom_vline(xintercept = which.min(diff(diff(wss))), linetype = 2, color = "red") +
  labs(title = "Método del Codo para determinar el número óptimo de clusters",
       x = "Número de Clusters",
       y = "Suma de Cuadrados Dentro de los Clusters (WSS)")
```
### Conclusiones del Análisis del Número Óptimo de Clusters:

1. La gráfica del método del codo muestra un punto de inflexión alrededor de k = 8, lo que sugiere que este es el número óptimo de clusters.

2. A medida que el número de clusters aumenta, la suma de cuadrados dentro del cluster (WSS) disminuye, pero después de k = 8 la reducción en WSS es menos significativa.

3. La elección de k = 8 balancea la reducción de WSS y la interpretabilidad de los clusters.

4. Se procederá con la agrupación de los datos utilizando k = 8 para asegurar una segmentación adecuada y evitar la sobre-partición de los datos.

### 1.4. Utilice los algoritmos k-medias y clustering jerárquico para agrupar. Compare los resultados generados por cada uno.

```{r}
library(cluster)   # Para clustering jerárquico
library(factoextra) # Para visualizar clustering
library(dplyr)     # Para manipulación de datos
library(ggplot2)   # Para modificar la leyenda

# Definir el número de clusters óptimo basado en el método del codo
num_clusters <- 8  # Basado en el análisis previo del codo

# Asegurar que el dataset tiene solo variables numéricas
movies_clustering_scaled <- movies_clustering_scaled %>%
  select_if(is.numeric)  

### **1. K-MEANS CLUSTERING**
set.seed(123)  # Para reproducibilidad
kmeans_result <- kmeans(movies_clustering_scaled, centers = num_clusters, nstart = 25)

# Agregar los clusters a la data
movies_clustered <- movies_clustering_scaled
movies_clustered <- as.data.frame(movies_clustered)  # Asegurar que es un data frame
movies_clustered$cluster <- as.factor(kmeans_result$cluster)  # Convertir a factor

# Definir nombres interpretativos para los clusters
cluster_names <- c(
  "Independientes de Bajo Presupuesto",
  "Internacionales de Bajo Presupuesto",
  "Blockbusters",
  "Películas Comerciales",
  "Películas de Estudio",
  "Producciones con Múltiples Estudios",
  "Películas con Baja Aceptación",
  "Producciones de Alto Presupuesto"
)

# Reemplazar los números de cluster por los nombres en la leyenda
movies_clustered$cluster_named <- factor(movies_clustered$cluster, 
                                         levels = 1:num_clusters, 
                                         labels = cluster_names)

# Visualizar los clusters con reducción de dimensionalidad usando PCA
fviz_cluster(kmeans_result, data = movies_clustering_scaled, geom = "point", ellipse = TRUE) +
  labs(title = "Clusters formados con K-Means") +
  scale_color_discrete(name = "Cluster", labels = cluster_names) +
  scale_shape_discrete(name = "Cluster", labels = cluster_names)

### **2. CLUSTERING JERÁRQUICO**
# Calcular la matriz de distancias
dist_matrix <- dist(movies_clustering_scaled, method = "euclidean")

# Aplicar clustering jerárquico con el método de enlace completo
hc_complete <- hclust(dist_matrix, method = "complete")

# Dendrograma
plot(hc_complete, labels = FALSE, main = "Dendrograma - Clustering Jerárquico", sub = "", xlab = "")

# Cortar el dendrograma en el mismo número de clusters que K-Means
hc_clusters <- cutree(hc_complete, k = num_clusters)

# Asignar los clusters jerárquicos a los datos con nombres
movies_clustered$Cluster_Hierarchical <- factor(hc_clusters, 
                                                levels = 1:num_clusters, 
                                                labels = cluster_names)

# Visualización de clusters jerárquicos
fviz_dend(hc_complete, k = num_clusters, rect = TRUE, show_labels = FALSE)
```
### Conclusiones comparativas entre K-Means y Clustering Jerárquico:

1. K-Means ha identificado 8 clusters en el dataset, aunque algunos clusters están más dispersos y solapados en el espacio reducido por PCA. Esto indica que los datos presentan cierto grado de continuidad en sus características.

2. La elección de 8 clusters en K-Means parece razonable según el método del codo, pero el dendrograma sugiere que tal vez se podrían formar menos o más clusters dependiendo del umbral de corte.

3. K-Means es útil para una clasificación rápida y basada en centroides, pero el clustering jerárquico es más interpretativo y permite evaluar la estructura de los datos antes de decidir cuántos grupos usar.

4. Si el objetivo es obtener clusters bien separados, podría ser útil probar una combinación de ambos métodos, como usar el clustering jerárquico para determinar un número óptimo de clusters y luego aplicar K-Means con esa cantidad de clusters.

Estructura de los Clusters:

➢ K-Means asigna los puntos a 8 clusters basados en la minimización de la distancia a los centroides.

➢ Clustering Jerárquico genera una estructura en forma de árbol (dendrograma), lo que permite visualizar cómo se agrupan los datos en diferentes niveles.

Separación y Superposición de los Clusters:

➢ En K-Means, algunos clusters parecen bien separados, mientras que otros están solapados debido a la proyección en 2D con PCA.

➢ En Clustering Jerárquico, el dendrograma sugiere una estructura más flexible, en la que se podría experimentar con diferentes niveles de corte para obtener grupos más interpretables.

Interpretabilidad:

➢ K-Means es rápido y eficiente, pero no muestra relaciones jerárquicas entre los datos.

➢ Clustering Jerárquico permite entender la relación entre los datos y ajustar dinámicamente el número de clusters en función de la altura del dendrograma.

Elección del Número de Clusters:

➢ En K-Means, se determinó el número de clusters usando el método del codo, resultando en k = 8.

➢ En Clustering Jerárquico, el dendrograma muestra que podría haber otras opciones, dependiendo de dónde se corte el árbol.

Casos de Uso:

➢ K-Means es ideal cuando el número de clusters es predefinido y se busca una clasificación rápida.

➢ Clustering Jerárquico es mejor cuando se quiere explorar la estructura de los datos antes de decidir cuántos clusters usar.


### 1.5. Determine la calidad del agrupamiento hecho por cada algoritmo con el método de la silueta. Discuta los resultados.
```{r}
library(cluster)   # Para clustering jerárquico y análisis de silueta
library(factoextra) # Para visualización
library(ggplot2)    # Para gráficos

# Evaluar la calidad del clustering usando el método de la silueta para K-Means
silhouette_kmeans <- silhouette(kmeans_result$cluster, dist(movies_clustering_scaled))

# Visualizar la silueta para K-Means
fviz_silhouette(silhouette_kmeans) +
  labs(title = "Análisis de Silueta - K-Means")

# Evaluar la calidad del clustering usando el método de la silueta para Clustering Jerárquico
silhouette_hc <- silhouette(hc_clusters, dist(movies_clustering_scaled))

# Visualizar la silueta para Clustering Jerárquico
fviz_silhouette(silhouette_hc) +
  labs(title = "Análisis de Silueta - Clustering Jerárquico")

```
### Discusión sobre la Calidad del Agrupamiento utilizando el Método de la Silueta

1. Evaluación de K-Means:

➢ La distribución de los valores de silueta muestra una alta variabilidad en la cohesión de los clusters.

➢ El cluster 3 tiene el valor más alto de silueta (0.47), lo que indica que sus elementos están bien agrupados y separados de los demás.

➢ En contraste, los clusters 2, 7 y 8 presentan valores de silueta bajos (0.10, 0.13 y 0.07, respectivamente), lo que sugiere una superposición significativa con otros clusters o una dispersión interna alta.

➢ La diferencia en el tamaño de los clusters es notable, con algunos grupos pequeños como el cluster 3 (32 elementos) y otros mucho más grandes como los clusters 1 y 6, lo que podría ser un problema de balance en la partición.


2. Evaluación del Clustering Jerárquico:

➢ El análisis de silueta muestra que la gran mayoría de los datos han sido asignados al cluster 1 con una silueta promedio de 0.80, lo que indica una fuerte cohesión en este grupo.

➢ Sin embargo, los demás clusters presentan tamaños extremadamente pequeños (5, 1, 1, 35, 7, 2 y 1 elementos), lo que sugiere que el clustering jerárquico no logró segmentar de manera equitativa la información.

➢ Los valores de silueta cercanos a 0 en varios clusters pequeños indican que estos puntos están mal asignados y podrían no representar verdaderos clusters, sino ruido o datos atípicos.


3. Comparación entre Ambos Métodos:

➢ K-Means logra una mejor segmentación de los datos en múltiples clusters, aunque con cierta variabilidad en la calidad de la separación.

➢ Clustering Jerárquico presenta un sesgo hacia un único gran cluster con la mayoría de los datos y varios clusters muy pequeños con baja significancia, lo que no es ideal para una buena segmentación.

➢ El clustering jerárquico puede ser útil para analizar la estructura jerárquica de los datos, pero en este caso, no es el mejor método de agrupación.

➢ La elección de K=8 en K-Means parece razonable, pero podría ser optimizada probando con un número diferente de clusters para mejorar la cohesión y separación de los grupos.

### 1.6. Interprete los grupos basado en el conocimiento que tiene de los datos. Recuerde investigar las medidas de tendencia central de las variables continuas y las tablas de frecuencia de las variables categóricas pertenecientes a cada grupo. Identifique hallazgos interesantes debido a las agrupaciones y describa para qué le podría servir.

```{r}
library(dplyr)
library(ggplot2)
library(knitr)

# 1. Medidas de Tendencia Central por Cluster (Media y Mediana)
summary_clusters <- movies_clustering_scaled %>%
  mutate(cluster = as.factor(kmeans_result$cluster)) %>%
  group_by(cluster) %>%
  summarise(across(everything(), list(Media = mean, Mediana = median), na.rm = TRUE))

# Mostrar tabla resumen
kable(summary_clusters, format = "html", caption = "Medidas de Tendencia Central por Cluster")

# 2. Análisis de Frecuencia de Variables Categóricas
categorical_vars <- c("genres", "originalLanguage", "productionCountry")

# Función para calcular las 5 categorías más comunes por cluster
top_categories_per_cluster <- function(var) {
  movies %>%
    mutate(cluster = as.factor(kmeans_result$cluster)) %>%
    count(cluster, .data[[var]]) %>%
    group_by(cluster) %>%
    top_n(5, n) %>%
    arrange(cluster, desc(n)) %>%
    ungroup()
}

# Generar tablas de frecuencia para cada variable categórica
top_genres <- top_categories_per_cluster("genres")
top_languages <- top_categories_per_cluster("originalLanguage")
top_countries <- top_categories_per_cluster("productionCountry")

# Mostrar tablas de las principales categorías por cluster
kable(top_genres, format = "html", caption = "Top 5 Géneros por Cluster")
kable(top_languages, format = "html", caption = "Top 5 Idiomas Originales por Cluster")
kable(top_countries, format = "html", caption = "Top 5 Países de Producción por Cluster")

# 3. Visualización de Distribuciones por Cluster

# a. Boxplot de presupuesto por cluster
ggplot(movies_clustering_scaled, aes(x = as.factor(kmeans_result$cluster), y = budget)) +
  geom_boxplot(fill = "skyblue", alpha = 0.7) +
  labs(title = "Distribución del Presupuesto por Cluster", x = "Cluster", y = "Presupuesto (Normalizado)")

# b. Boxplot de ingresos por cluster
ggplot(movies_clustering_scaled, aes(x = as.factor(kmeans_result$cluster), y = revenue)) +
  geom_boxplot(fill = "lightgreen", alpha = 0.7) +
  labs(title = "Distribución de Ingresos por Cluster", x = "Cluster", y = "Ingresos (Normalizados)")

# c. Distribución de géneros más comunes por cluster
ggplot(top_genres, aes(x = cluster, y = n, fill = genres)) +
  geom_bar(stat = "identity", position = "dodge") +
  labs(title = "Frecuencia de Géneros por Cluster", x = "Cluster", y = "Frecuencia") +
  theme_minimal()

# d. Distribución de países de producción por cluster
ggplot(top_countries, aes(x = cluster, y = n, fill = productionCountry)) +
  geom_bar(stat = "identity", position = "dodge") +
  labs(title = "Frecuencia de Países de Producción por Cluster", x = "Cluster", y = "Frecuencia") +
  theme_minimal()

# e. Popularidad promedio por cluster
ggplot(movies_clustering_scaled, aes(x = as.factor(kmeans_result$cluster), y = popularity)) +
  geom_boxplot(fill = "orange", alpha = 0.7) +
  labs(title = "Distribución de Popularidad por Cluster", x = "Cluster", y = "Popularidad (Normalizada)")

```
1. Análisis de Medidas de Tendencia Central para Variables Continuas

Para cada cluster, se calculan los valores promedio de las siguientes variables:

Presupuesto (budget)
Ingresos (revenue)
Duración (runtime)
Popularidad (popularity)
Calificación Promedio (voteAvg)
Número de Votos (voteCount)
Cantidad de Géneros (genresAmount)
Cantidad de Productoras (productionCoAmount)
Cantidad de Países de Producción (productionCountriesAmount)
Cantidad de Actores (actorsAmount)

Se identifican los siguientes hallazgos:

Cluster 3 y Cluster 8 tienen las películas con mayores presupuestos y recaudaciones, lo que sugiere que estos grupos están formados por grandes producciones de Hollywood con alta inversión.

El Cluster 7 tiene la menor calificación promedio y menor número de votos, lo que sugiere que incluye películas menos populares o mal recibidas.

Los Clusters 2 y 6 contienen películas con alta cantidad de países de producción, lo que indica que incluyen coproducciones internacionales.

El Cluster 5 presenta un bajo promedio en la duración de las películas, indicando que podría contener cortometrajes o películas de duración reducida.

El Cluster 1 agrupa películas con presupuestos bajos y bajos ingresos, lo que sugiere que se compone principalmente de producciones independientes o de bajo impacto comercial.

2. Análisis de Frecuencia de Variables Categóricas

Se examinan las distribuciones de:

Géneros (genres)
Idioma Original (originalLanguage)
País de Producción (productionCountry)

Hallazgos Clave:

Cluster 3 tiene una alta presencia de películas de acción y ciencia ficción, lo que confirma que este grupo contiene producciones de alto presupuesto.

Cluster 5 está dominado por películas de animación y documentales, lo que explica su menor duración.

Cluster 6 tiene una gran cantidad de películas de terror y suspenso, lo que sugiere que este género forma un grupo bien diferenciado.

Cluster 2 tiene películas en múltiples idiomas, alineándose con su alta cantidad de países de producción.

3. Utilidad del Clustering

El agrupamiento obtenido puede ser útil en diversas aplicaciones:

Segmentación de mercado: Ayuda a plataformas de streaming o productoras a entender qué tipos de películas se agrupan según características clave.

Recomendaciones personalizadas: Permite mejorar los algoritmos de recomendación basados en clusters similares de películas.

Optimización de inversión: Ayuda a analizar qué características tienen las películas más exitosas y orientar futuras inversiones.

Análisis de tendencias: Se pueden identificar patrones en la industria cinematográfica, como qué géneros tienden a recibir más inversión o qué tipos de películas tienen mayor éxito globalmente.


