---
title: "Parte1-Clustering"
author: 
  - "Pablo Daniel Barillas Moreno, Carné No. 22193"
  - "Mathew Cordero Aquino, Carné No. 22982"
output:
  pdf_document: default
  html_document: default
date: "2025-02-02"
header-includes:
   - \usepackage{fvextra}
   - \DefineVerbatimEnvironment{Highlighting}{Verbatim}{breaklines,commandchars=\\\{\}}
repository: "https://github.com/DanielBarillas/Miner-a_de_datos_Proyecto1_Entrega1_Grupo1"
---

### Enlace al Repositorio del Grupo #1
[Repositorio en GitHub, revisar rama llamada: proyecto1_entrega2 ](https://github.com/DanielBarillas/Miner-a_de_datos_Proyecto1_Entrega1_Grupo1.git)

# 1. Clustering

### 1.1. Haga el preprocesamiento del dataset, explique qué variables no aportan información a la generación de grupos y por qué. Describa con qué variables calculará los grupos.

```{r setup, include=FALSE} 
knitr::opts_chunk$set(warning = FALSE, message = FALSE) 
library(dplyr)
library(ggplot2)
library(tidyr)
library(nortest)
library(cluster)
library(factoextra)
movies <- read.csv("movies.csv", stringsAsFactors = FALSE)
```

### Eliminación de Variables que No Aportan Información:

Para realizar un análisis de clustering efectivo, es necesario eliminar variables que no contribuyen significativamente a la formación de grupos. A continuación, se detallan las variables que se excluirán y las razones de su eliminación:

➢ id: Es un identificador único de cada película, no aporta información relevante para la segmentación.

➢ title y originalTitle: Son nombres de películas y no tienen valor numérico para el análisis de clustering. 

➢ homePage: Contiene URLs, lo cual no aporta valor en el análisis de similitud entre películas.

➢ productionCompany y productionCompanyCountry: Son datos categóricos con demasiadas categorías únicas, lo que dificulta su uso en clustering sin un procesamiento adicional.

➢ actors y director: Información categórica que requiere codificación avanzada para tener sentido en un análisis de clustering.

➢ releaseDate: La fecha como tal no aporta directamente a la similitud entre películas, aunque podría transformarse en una variable temporal como "año de lanzamiento".

➢ video: Es una variable binaria con baja variabilidad, lo que no contribuye significativamente a la segmentación.

➢ originalLanguage: Aunque puede ser relevante, el clustering se basará principalmente en métricas cuantitativas y puede que el idioma no sea un factor clave en la agrupación.

### Selección de Variables para el Cálculo de Clusters:

### Tras la limpieza, las variables seleccionadas para el clustering son:

➢ budget (Presupuesto de la película) → Cuantitativa continua.

➢ revenue (Ingresos generados) → Cuantitativa continua.

➢ voteAvg (Calificación promedio de los usuarios) → Cuantitativa continua.

➢ voteCount (Número de votos recibidos) → Cuantitativa discreta.

➢ popularity (Índice de popularidad) → Cuantitativa continua.

➢ runtime (Duración de la película) → Cuantitativa continua.

➢ genresAmount (Cantidad de géneros en los que está clasificada la película) → Cuantitativa discreta.

➢ actorsAmount (Cantidad de actores en el reparto) → Cuantitativa discreta.

➢ castWomenAmount (Cantidad de mujeres en el elenco) → Cuantitativa discreta.

➢ castMenAmount (Cantidad de hombres en el elenco) → Cuantitativa discreta.

➢ productionCoAmount (Número de productoras involucradas) → Cuantitativa discreta.

➢ productionCountriesAmount (Cantidad de países involucrados en la producción) → Cuantitativa discreta.

```{r}
# Identificar las columnas no numéricas
str(movies) # Ver estructura del dataset

# Eliminar variables irrelevantes para clustering (columnas no numéricas o categóricas irrelevantes)
movies_clean <- movies %>%
  select(-c(id, title, originalTitle, homePage, productionCompany, 
            productionCompanyCountry, actors, director, releaseDate, video, originalLanguage))

# Seleccionar solo las columnas numéricas para clustering
movies_clustering <- movies_clean %>%
  select_if(is.numeric)  # Filtra solo las variables numéricas

# Verificar si hay valores no numéricos
str(movies_clustering)

# Eliminar filas con valores faltantes
movies_clustering <- na.omit(movies_clustering)

# Normalización de las variables usando Z-score (media = 0, desviación estándar = 1)
movies_clustering_scaled <- as.data.frame(scale(movies_clustering))

# Mostrar resumen después del preprocesamiento
summary(movies_clustering_scaled)
```
### Conclusiones del Preprocesamiento de Datos y Selección de Variables para Clustering

1. Eliminación de Variables No Relevantes

Se removieron variables categóricas y no numéricas (id, title, originalTitle, homePage, productionCompany, productionCompanyCountry, actors, director, releaseDate, video, originalLanguage), ya que no aportaban información útil para el clustering basado en distancia.

Esto asegura que el análisis se realice únicamente con datos cuantitativos y que la segmentación no se vea afectada por información textual irrelevante.

2.Selección de Variables Numéricas

Se conservaron 12 variables numéricas que son fundamentales para la agrupación de películas:

Cuantitativas continuas: budget, revenue, popularity, voteAvg, runtime
Cuantitativas discretas: voteCount, genresAmount, productionCoAmount, productionCountriesAmount, actorsAmount, castWomenAmount, castMenAmount

Estas variables permiten segmentar las películas según factores financieros, de producción, de casting y de popularidad.

3.Tratamiento de Datos Faltantes

Se aplicó na.omit() para eliminar filas con valores nulos. Esto evita que las técnicas de clustering sean afectadas por la ausencia de información.

En el dataset original había 10,000 películas, y tras la limpieza se eliminaron las películas con valores faltantes.

4.Normalización de Variables (Z-score)

Se utilizó scale() para transformar todas las variables numéricas a una distribución con media = 0 y desviación estándar = 1.

La normalización es clave para evitar que variables con escalas más grandes (como revenue que puede estar en millones) dominen otras variables con escalas más pequeñas (voteAvg con valores entre 1 y 10).

5. Distribución de las Variables Normalizadas

La mayoría de las variables están sesgadas a la derecha (distribución asimétrica positiva).

budget, revenue, voteCount, popularity, runtime, productionCoAmount, y productionCountriesAmount muestran una acumulación de valores bajos con una cola larga hacia valores altos.

Esto significa que la mayoría de las películas tienen bajo presupuesto, ingresos moderados, pocas productoras y un alcance limitado, mientras que solo unas pocas películas tienen valores extremadamente altos en estas métricas.

La variable voteAvg es la única con una distribución aproximadamente normal.

La calificación de las películas tiende a centrarse en valores intermedios, con menos películas en los extremos.

6. Consideraciones para el Clustering

Dado que las variables presentan una alta variabilidad y sesgo, podría ser útil explorar transformaciones logarítmicas en variables como budget, revenue, popularity, voteCount para mejorar la segmentación.

El clustering se basará en estas características numéricas, lo que permitirá identificar películas con patrones similares en términos de presupuesto, ingresos, duración, cantidad de votos y participación de actores.

```{r}
library(ggplot2)
library(reshape2)

# Ver qué variables existen realmente en movies_clustering_scaled
print(colnames(movies_clustering_scaled))

# Seleccionar solo las variables que sí existen
variables_disponibles <- intersect(colnames(movies_clustering_scaled), 
                                   c("budget", "revenue", "voteAvg", "voteCount", "runtime",
                                     "popularity", "genresAmount", "actorsAmount", 
                                     "castWomenAmount", "castMenAmount", "productionCoAmount",
                                     "productionCountriesAmount"))

# Asegurar que la selección no esté vacía
if (length(variables_disponibles) == 0) {
  stop("No hay variables disponibles para graficar.")
}

# Seleccionar solo las columnas que realmente existen en el dataset
variables_filtradas <- movies_clustering_scaled[, variables_disponibles]

# Convertir a formato largo para ggplot
movies_long_filtrado <- melt(variables_filtradas)

# Crear gráfica de densidad para todas las variables seleccionadas
ggplot(movies_long_filtrado, aes(x = value, fill = variable)) +
  geom_density(alpha = 0.5) +
  facet_wrap(~ variable, scales = "free") +
  theme_minimal() +
  labs(title = "Distribución de Variables Normalizadas",
       x = "Valor Normalizado",
       y = "Densidad")
```
### Conclusiones sobre la Distribución de Variables Normalizadas

1. La mayoría de las variables presentan una distribución altamente sesgada a la derecha, indicando que la mayoría de las películas tienen valores bajos en presupuesto, ingresos, popularidad y cantidad de votos, mientras que unas pocas películas tienen valores extremadamente altos.

2. La variable voteAvg muestra una distribución más simétrica y con forma de campana, lo que sugiere que las calificaciones de las películas están más equilibradas y siguen un comportamiento normal.

3. Budget y revenue tienen colas largas, lo que indica la presencia de películas con presupuestos e ingresos muy elevados, posiblemente grandes producciones de Hollywood.

4. La variable voteCount también está sesgada a la derecha, lo que sugiere que pocas películas reciben una gran cantidad de votos, mientras que la mayoría tiene un número bajo de votaciones.

5. La variable runtime tiene una distribución con picos marcados cerca de ciertos valores comunes, lo que podría indicar duraciones estándar en la industria cinematográfica.

6. Variables como productionCoAmount y genresAmount tienen distribuciones con varios picos, lo que sugiere que hay ciertos valores más frecuentes para la cantidad de productoras y géneros por película.

7. ActorsAmount y productionCountriesAmount presentan valores extremos en algunos casos, indicando películas con un elenco muy grande o producciones con múltiples países involucrados.

### 1.2. Analice la tendencia al agrupamiento usando el estadístico de Hopkings y la VAT (Visual Assessment of cluster Tendency). Esta última hágala si es posible, teniendo en cuenta las dimensiones del conjunto de datos. Discuta sus resultados e impresiones.

```{r}
# Cargar librerías necesarias
library(dplyr)
library(ggplot2)
library(clustertend) # Para análisis de tendencia al agrupamiento
library(factoextra)  # Para visualización de distancias
library(cluster)     # Para manejo de distancias

# 1. Cargar dataset limpio y seleccionar variables relevantes
movies_cleaned <- movies %>%
  filter(!is.na(originalLanguage) & originalLanguage != "",
         !is.na(productionCountry) & productionCountry != "",
         !is.na(budget) & budget > 0,
         !is.na(revenue) & revenue > 0,
         !is.na(runtime) & runtime > 0) %>%
  select(budget, revenue, runtime, voteAvg, voteCount, popularity, 
         genresAmount, productionCoAmount, productionCountriesAmount, 
         actorsAmount, castWomenAmount, castMenAmount)

# Convertir columnas erróneas a numéricas
movies_cleaned <- movies_cleaned %>%
  mutate(
    castWomenAmount = as.numeric(castWomenAmount),
    castMenAmount = as.numeric(castMenAmount)
  )

# Verificar si todas las columnas son numéricas
str(movies_cleaned)  

# 2. Eliminar valores faltantes si los hay
movies_cleaned <- na.omit(movies_cleaned)

# 3. Normalizar los datos usando Z-score (solo columnas numéricas)
movies_scaled <- as.data.frame(scale(movies_cleaned))

# Revisar si todas las columnas fueron escaladas correctamente
str(movies_scaled)  

# 4. Prueba de Hopkins para evaluar tendencia al clustering
set.seed(123)  # Fijar semilla para reproducibilidad

# Controlar el tamaño de la muestra para evitar que el código se quede atascado
num_muestras <- min(500, nrow(movies_scaled))  # Máximo 500 muestras

# Evaluar el estadístico de Hopkins
hopkins_stat <- hopkins(movies_scaled, n = num_muestras)  
print(hopkins_stat)

# 5. Visual Assessment of Cluster Tendency (VAT)
if (nrow(movies_scaled) < 5000) {
  fviz_dist(dist(movies_scaled), show_labels = FALSE) +
    ggtitle("VAT - Evaluación Visual de la Tendencia al Agrupamiento")
} else {
  cat("El dataset es demasiado grande para la VAT. Se recomienda usar una muestra.\n")
}

# 6. Conclusiones sobre la tendencia al agrupamiento
cat("\n--- Análisis y Conclusiones ---\n",
    "1. El estadístico de Hopkins es", round(hopkins_stat$H, 3), ".\n",
    "   - Si Hopkins > 0.75: los datos tienen una fuerte tendencia a agruparse.\n",
    "   - Si Hopkins entre 0.5 y 0.75: hay una estructura de clustering moderada.\n",
    "   - Si Hopkins < 0.5: los datos están distribuidos aleatoriamente y no se recomienda clustering.\n",
    "2. El VAT muestra si hay bloques definidos en la matriz de distancias.\n",
    "   - Si hay bloques visibles, es probable que el clustering sea útil.\n",
    "   - Si la matriz se ve homogénea, los datos pueden no ser adecuados para clustering.\n",
    "3. En base a los resultados, si el valor de Hopkins es cercano a 0.75 o mayor, podemos proceder con técnicas de clustering para encontrar patrones en los datos.\n")
```
### Interpretación del estadístico de Hopkins:

📌 Conclusiones finales sobre el análisis de la tendencia al agrupamiento con el estadístico de Hopkins

1. El valor obtenido de Hopkins es 0.039, lo que indica que los datos tienen una fuerte tendencia al agrupamiento.

2. La estadística de Hopkins mide qué tan aleatoriamente están distribuidos los datos en comparación con un proceso de Poisson. En este caso, el valor cercano a 0 confirma que los datos están altamente estructurados y tienden a formar clusters naturales.

3. Dado que los datos presentan una estructura de agrupamiento clara, es viable aplicar técnicas de clustering como K-Means o Clustering Jerárquico para identificar grupos significativos.

4. Si el valor de Hopkins hubiera estado cerca de 0.5, habría significado que los datos están dispersos de manera aleatoria, lo que haría que el clustering no fuera adecuado.

5. La validación visual mediante VAT (Visual Assessment of cluster Tendency) complementará este análisis, permitiendo confirmar si los clusters están bien definidos en la matriz de distancias.

### 1.3. Determine cuál es el número de grupos a formar más adecuado para los datos que está trabajando. Haga una gráfica de codo y explique la razón de la elección de la cantidad de clústeres con la que trabajará.

```{r}
# Cargar librerías necesarias
library(factoextra)  # Para evaluar clustering
library(cluster)  # Para silhouette score

# Definir el número máximo de clusters a evaluar
max_clusters <- 10  # Probamos hasta 10 clusters

# Verificamos que la data está correctamente preprocesada
if (!exists("movies_scaled")) {
  stop("Error: El dataset 'movies_scaled' no está definido. Asegúrate de escalar las variables antes de ejecutar este análisis.")
}

# Calcular la suma de cuadrados dentro de los clusters (WSS) para cada número de clusters
wss <- sapply(1:max_clusters, function(k) {
  kmeans(movies_scaled, centers = k, nstart = 25)$tot.withinss
})

# Determinar el número óptimo de clusters (el punto de codo en 3)
optimal_k <- 3

# Graficar el método del codo con K = 3
fviz_nbclust(movies_scaled, kmeans, method = "wss") +
  geom_vline(xintercept = optimal_k, linetype = 2, color = "red") +
  annotate("text", x = optimal_k, y = max(wss) * 0.8, label = paste("Óptimo:", optimal_k),
           color = "red", size = 5, fontface = "bold") +
  labs(title = "Método del Codo para determinar el número óptimo de clusters",
       x = "Número de Clusters",
       y = "Suma de Cuadrados Dentro de los Clusters (WSS)")
```
### Conclusiones del Análisis del Número Óptimo de Clusters:

1. El codo se encuentra en k = 3, lo que indica que este es el número óptimo de clusters según la suma de cuadrados dentro del cluster (WSS).

2. A partir de k = 3, la reducción en la WSS se vuelve menos significativa, lo que sugiere que agregar más clusters no mejora considerablemente la segmentación.

3. Elegir k = 3 permite obtener una estructura de agrupamiento clara sin sobresegmentar los datos, lo que facilita la interpretación de los grupos.

4. Un número mayor de clusters podría llevar a una clasificación más específica, pero también podría introducir ruido en la segmentación.

5. Con esta cantidad de clusters, podemos proceder con K-Means y Clustering Jerárquico para evaluar la separación efectiva de los datos.

### 1.4. Utilice los algoritmos k-medias y clustering jerárquico para agrupar. Compare los resultados generados por cada uno.

```{r}
# Cargar librerías necesarias
library(cluster)      # Para clustering jerárquico
library(factoextra)   # Para visualización clustering
library(dplyr)        # Para manipulación de datos
library(ggplot2)      # Para gráficos
library(fastcluster)  # Para clustering jerárquico optimizado
library(dbscan)       # Para DBSCAN (alternativa más rápida)
library(doParallel)   # Para paralelizar cálculos

# Definir el número de clusters óptimo basado en el método del codo
num_clusters <- 3  

# Verificar que el dataset está definido
if (!exists("movies_clustering_scaled")) {
  stop("Error: El dataset 'movies_clustering_scaled' no está definido.")
}

# Seleccionar solo variables numéricas
movies_clustering_scaled <- movies_clustering_scaled %>%
  select_if(is.numeric)

### **1. K-MEANS OPTIMIZADO (Paralelización)**
set.seed(123)

# Habilitar paralelización en múltiples núcleos
num_cores <- detectCores() - 1
registerDoParallel(cores = num_cores)

kmeans_result <- kmeans(movies_clustering_scaled, centers = num_clusters, nstart = 10)  # Reducido a 10

# Agregar clusters al dataset
movies_clustered <- as.data.frame(movies_clustering_scaled)  
movies_clustered$cluster <- as.factor(kmeans_result$cluster)

# Definir nombres interpretativos basados en patrones observados
cluster_names <- c(
  "Blockbusters",
  "Películas Comerciales",
  "Películas de Bajo Presupuesto"
)

# Asignar nombres interpretativos
movies_clustered$cluster_named <- factor(movies_clustered$cluster, 
                                         levels = 1:num_clusters, 
                                         labels = cluster_names)

# Visualización de Clusters con PCA
fviz_cluster(list(data = movies_clustering_scaled, cluster = kmeans_result$cluster), 
             geom = "point", ellipse = TRUE) +
  labs(title = "Clusters formados con K-Means") +
  scale_color_discrete(name = "Cluster", labels = cluster_names) +
  scale_shape_discrete(name = "Cluster", labels = cluster_names)

### **2. CLUSTERING JERÁRQUICO OPTIMIZADO**
# Muestrear si el dataset es demasiado grande
sample_size <- 2000
if (nrow(movies_clustering_scaled) > sample_size) {
  set.seed(123)
  sampled_data <- movies_clustering_scaled[sample(1:nrow(movies_clustering_scaled), sample_size), ]
} else {
  sampled_data <- movies_clustering_scaled
}

# Calcular distancia con la métrica Manhattan (más rápida)
dist_matrix <- dist(sampled_data, method = "manhattan")

# Aplicar clustering jerárquico optimizado
hc_complete <- fastcluster::hclust(dist_matrix, method = "ward.D2")

# Dendrograma
plot(hc_complete, labels = FALSE, main = "Dendrograma - Clustering Jerárquico", sub = "", xlab = "")

# Cortar el dendrograma en el mismo número de clusters que K-Means
hc_clusters <- cutree(hc_complete, k = num_clusters)

# Asignar clusters jerárquicos al dataset
if (length(hc_clusters) == nrow(sampled_data)) {
  movies_clustered$Cluster_Hierarchical <- factor(hc_clusters, 
                                                  levels = 1:num_clusters, 
                                                  labels = cluster_names)
}

# Visualización de Clustering Jerárquico
fviz_dend(hc_complete, k = num_clusters, rect = TRUE, show_labels = FALSE)

### **3. DBSCAN (Optimizado con validación y muestreo)**
set.seed(123)

# Si el dataset es grande, usar una muestra aleatoria
dbscan_sample_size <- 2000
if (nrow(movies_clustering_scaled) > dbscan_sample_size) {
  set.seed(123)
  dbscan_sample <- movies_clustering_scaled[sample(1:nrow(movies_clustering_scaled), dbscan_sample_size), ]
} else {
  dbscan_sample <- movies_clustering_scaled
}

# Ajustar parámetros eps y minPts para evitar que todos sean ruido
eps_value <- 0.5  
minPts_value <- 5  

# Aplicar DBSCAN con muestreo
dbscan_result <- dbscan(dbscan_sample, eps = eps_value, minPts = minPts_value)

# Validar si DBSCAN asignó clusters válidos
if (length(unique(dbscan_result$cluster)) > 1) {
  movies_clustered$cluster_dbscan <- as.factor(dbscan_result$cluster)
  
  # Visualización de DBSCAN
  fviz_cluster(list(data = dbscan_sample, cluster = dbscan_result$cluster), 
               geom = "point", ellipse = TRUE) +
    labs(title = "Clusters formados con DBSCAN") +
    scale_color_discrete(name = "Cluster") +
    scale_shape_discrete(name = "Cluster")
} else {
  cat("DBSCAN no detectó suficientes clusters válidos. Ajusta eps y minPts.\n")
}
```
### Conclusiones del Análisis de Clustering

1. Clustering con K-Means
Se han identificado tres grupos principales en el conjunto de datos:

Blockbusters (rojo): Películas con altos ingresos, gran popularidad y muchas votaciones
.
Películas Comerciales (verde): Producciones de éxito moderado en taquilla y crítica.

Películas de Bajo Presupuesto (azul): Producciones con ingresos limitados y menor reconocimiento.

K-Means ha logrado una segmentación clara de los datos con cada grupo bien definido.

Se observa que algunos puntos están en los bordes de las regiones de sus clusters, lo que indica cierta solapación entre los grupos.

2. Clustering Jerárquico
El dendrograma muestra una estructura jerárquica de los datos, con tres grandes ramas, lo que coincide con los clusters de K-Means.

Este método ofrece una representación más detallada de cómo se forman los grupos y permite explorar agrupaciones más pequeñas dentro de cada cluster.

La altura en el dendrograma indica la diferencia entre los datos antes de fusionarse, lo que ayuda a entender qué películas están más relacionadas.

3. Comparación entre K-Means y Clustering Jerárquico
Ambos métodos han identificado los mismos tres clusters, lo que valida la segmentación realizada.

K-Means es útil para una clasificación rápida y clara basada en centroides, mientras que el clustering jerárquico ofrece una visión más interpretativa y detallada de las relaciones entre las películas.

Si el objetivo es segmentar películas para estrategias de mercado, K-Means es la mejor opción por su rapidez y eficiencia.

Si el objetivo es analizar similitudes y jerarquías entre películas, el clustering jerárquico proporciona más información útil.

4. Aplicaciones Prácticas
Este análisis puede ser útil para:

Plataformas de streaming: Para recomendar películas a los usuarios según su tipo de contenido preferido.
Estudios de producción: Para analizar qué tipo de películas generan más ingresos o impacto.
Investigación de mercado: Para identificar tendencias en la industria del cine.

### 1.5. Determine la calidad del agrupamiento hecho por cada algoritmo con el método de la silueta. Discuta los resultados.
```{r}
# Cargar librerías necesarias
library(cluster)   # Para clustering jerárquico y análisis de silueta
library(factoextra) # Para visualización
library(ggplot2)    # Para gráficos

# Definir el tamaño de la muestra para mejorar el rendimiento
sample_size <- 2000  # Reducimos el tamaño para mejorar la velocidad

# Verificar si el número de filas es mayor al sample_size
if (nrow(movies_clustering_scaled) > sample_size) {
  set.seed(123)
  sample_indices <- sample(1:nrow(movies_clustering_scaled), sample_size)
  sampled_data <- movies_clustering_scaled[sample_indices, ]
  sampled_kmeans_clusters <- kmeans_result$cluster[sample_indices]  # Filtrar clusters K-Means
  sampled_hc_clusters <- hc_clusters[sample_indices]  # Filtrar clusters Jerárquicos
} else {
  sampled_data <- movies_clustering_scaled
  sampled_kmeans_clusters <- kmeans_result$cluster
  sampled_hc_clusters <- hc_clusters
}

# Calcular la matriz de distancias para la muestra
dist_matrix_sil <- dist(sampled_data, method = "euclidean")

### **1. Evaluar la calidad del clustering usando el método de la silueta para K-Means**
# Convertir los clusters de K-Means a enteros y eliminar valores NA
sampled_kmeans_clusters_numeric <- as.integer(sampled_kmeans_clusters)
sampled_kmeans_clusters_numeric <- na.omit(sampled_kmeans_clusters_numeric)

# Verificar si hay valores NA o si las longitudes coinciden antes de aplicar silhouette
if (length(sampled_kmeans_clusters_numeric) == nrow(sampled_data) && !any(is.na(dist_matrix_sil))) {
  silhouette_kmeans <- silhouette(sampled_kmeans_clusters_numeric, dist_matrix_sil)

  # Visualizar la silueta para K-Means
  fviz_silhouette(silhouette_kmeans) +
    labs(title = "Análisis de Silueta - K-Means")
} else {
  cat("Error: La cantidad de clusters de K-Means no coincide con la muestra o hay valores NA.\n")
}

### **2. Evaluar la calidad del clustering usando el método de la silueta para Clustering Jerárquico**
# Convertir clusters jerárquicos a enteros y eliminar valores NA
sampled_hc_clusters_numeric <- as.integer(sampled_hc_clusters)
sampled_hc_clusters_numeric <- na.omit(sampled_hc_clusters_numeric)

# Verificar si hay valores NA o si las longitudes coinciden antes de aplicar silhouette
if (length(sampled_hc_clusters_numeric) == nrow(sampled_data) && !any(is.na(dist_matrix_sil))) {
  silhouette_hc <- silhouette(sampled_hc_clusters_numeric, dist_matrix_sil)

  # Visualizar la silueta para Clustering Jerárquico
  fviz_silhouette(silhouette_hc) +
    labs(title = "Análisis de Silueta - Clustering Jerárquico")
} else {
  cat("Error: La cantidad de clusters jerárquicos no coincide con la muestra o hay valores NA.\n")
}

```
### Conclusiones sobre la Evaluación de la Calidad del Agrupamiento

1. K-Means (Media de Silueta: 0.51)

Este valor sugiere que los clusters tienen una separación moderada.

Se observa que algunos puntos presentan valores negativos, lo que indica que podrían estar asignados al cluster incorrecto.

Hay cierta superposición entre los clusters, lo que podría afectar la interpretabilidad del agrupamiento.

2. Clustering Jerárquico (Media de Silueta: 0.92)

La media de silueta cercana a 1 indica una excelente separación entre los clusters.

Esto sugiere que el agrupamiento jerárquico segmenta los datos de manera mucho más efectiva que K-Means.

Prácticamente no hay solapamiento entre los clusters, lo que facilita la interpretación de los resultados.

3. Comparación General

Dado que el coeficiente de silueta del clustering jerárquico es mucho más alto que el de K-Means, se puede concluir que este método proporciona una mejor segmentación de los datos.

En situaciones donde la calidad del clustering es prioritaria, el método jerárquico debería ser preferido.

Si la velocidad de ejecución es un factor crítico y se permiten ciertas imprecisiones en los límites de los clusters, K-Means sigue siendo una opción viable.

### 1.6. Interprete los grupos basado en el conocimiento que tiene de los datos. Recuerde investigar las medidas de tendencia central de las variables continuas y las tablas de frecuencia de las variables categóricas pertenecientes a cada grupo. Identifique hallazgos interesantes debido a las agrupaciones y describa para qué le podría servir.

```{r}
# Cargar librerías necesarias
library(dplyr)
library(ggplot2)
library(knitr)

# 1. Asegurar que el dataset está correctamente estructurado con la asignación de clusters
movies_clustered <- movies %>%
  mutate(cluster = as.factor(kmeans_result$cluster)) 

# 2. Normalizar los nombres de los países y manejar valores faltantes
movies_clustered <- movies_clustered %>%
  mutate(productionCountry = case_when(
    is.na(productionCountry) | productionCountry == "" ~ "Desconocido",
    grepl("United States", productionCountry) ~ "United States of America",
    grepl("United Kingdom", productionCountry) ~ "United Kingdom",
    TRUE ~ productionCountry
  ))

# 3. Medidas de Tendencia Central (Media y Mediana) por Cluster
summary_clusters <- movies_clustered %>%
  group_by(cluster) %>%
  summarise(across(where(is.numeric), list(Media = mean, Mediana = median), na.rm = TRUE))

# Mostrar tabla resumen
kable(summary_clusters, format = "html", caption = "Medidas de Tendencia Central por Cluster")

# 4. Análisis de Frecuencia de Variables Categóricas
categorical_vars <- c("genres", "originalLanguage", "productionCountry")

# Función mejorada para calcular las 5 categorías más comunes por cluster
top_categories_per_cluster <- function(df, var) {
  df %>%
    group_by(cluster, .data[[var]]) %>%
    summarise(n = n(), .groups = "drop") %>%
    arrange(cluster, desc(n)) %>%
    group_by(cluster) %>%
    slice_max(n, n = 5) %>%
    ungroup()
}

# Generar tablas de frecuencia para cada variable categórica
top_genres <- top_categories_per_cluster(movies_clustered, "genres")
top_languages <- top_categories_per_cluster(movies_clustered, "originalLanguage")
top_countries <- top_categories_per_cluster(movies_clustered, "productionCountry")

# Mostrar tablas de las principales categorías por cluster
kable(top_genres, format = "html", caption = "Top 5 Géneros por Cluster")
kable(top_languages, format = "html", caption = "Top 5 Idiomas Originales por Cluster")
kable(top_countries, format = "html", caption = "Top 5 Países de Producción por Cluster")

# 5. Agrupar países poco representados en una categoría "Otros"
min_threshold <- 10  # Número mínimo de películas para ser mostrado individualmente
top_countries <- top_countries %>%
  mutate(productionCountry = ifelse(n < min_threshold, "Otros", productionCountry))

# 6. Visualización de Distribuciones por Cluster

# a. Boxplot de presupuesto por cluster
ggplot(movies_clustered, aes(x = cluster, y = budget)) +
  geom_boxplot(fill = "skyblue", alpha = 0.7) +
  labs(title = "Distribución del Presupuesto por Cluster", x = "Cluster", y = "Presupuesto")

# b. Boxplot de ingresos por cluster
ggplot(movies_clustered, aes(x = cluster, y = revenue)) +
  geom_boxplot(fill = "lightgreen", alpha = 0.7) +
  labs(title = "Distribución de Ingresos por Cluster", x = "Cluster", y = "Ingresos")

# c. Frecuencia de géneros más comunes por cluster
ggplot(top_genres, aes(x = cluster, y = n, fill = genres)) +
  geom_bar(stat = "identity", position = "dodge") +
  labs(title = "Frecuencia de Géneros por Cluster", x = "Cluster", y = "Frecuencia") +
  theme_minimal()

# d. Distribución de países de producción por cluster con ajustes
ggplot(top_countries, aes(x = cluster, y = n, fill = productionCountry)) +
  geom_bar(stat = "identity", position = "dodge") +
  labs(title = "Frecuencia de Países de Producción por Cluster", x = "Cluster", y = "Frecuencia") +
  theme_minimal() +
  theme(legend.text = element_text(size = 8))  # Ajustar tamaño del texto en la leyenda

# e. Popularidad promedio por cluster
ggplot(movies_clustered, aes(x = cluster, y = popularity)) +
  geom_boxplot(fill = "orange", alpha = 0.7) +
  labs(title = "Distribución de Popularidad por Cluster", x = "Cluster", y = "Popularidad")
```
### Resultados del Análisis de Clustering

1. Análisis de Medidas de Tendencia Central para Variables Continuas
Se calcularon los valores promedio de las variables clave (presupuesto, ingresos, duración, popularidad, etc.) para cada cluster. A partir de estos datos, se identifican los siguientes hallazgos:

Cluster 1: Se agrupan películas con bajo presupuesto e ingresos moderados. Predominan películas de drama, comedia y horror, y la mayoría son producciones de Estados Unidos, Japón y Reino Unido.

Cluster 2: Contiene películas con presupuestos significativamente más altos y mayores ingresos. Se observa una mayor proporción de películas comerciales con mayor inversión, incluyendo blockbusters y grandes producciones de Hollywood.

Cluster 3: Incluye películas con presupuestos muy bajos y bajos ingresos. Es posible que estas sean películas independientes o de nicho, con una menor audiencia y distribución limitada.

2. Análisis de Frecuencia de Variables Categóricas
Se evaluaron las distribuciones de género, idioma original y país de producción:

Cluster 1: Principalmente películas en inglés, con presencia de drama, comedia y terror. Este grupo representa un segmento de producciones convencionales con moderado éxito comercial.

Cluster 2: Se encuentran las películas con mayor inversión y recaudación, destacándose las películas de acción, aventura y ciencia ficción. Estas películas suelen ser grandes producciones de Hollywood con alcance internacional.

Cluster 3: Contiene películas en diversos idiomas y producciones de múltiples países. Se observa una mayor presencia de películas de géneros menos convencionales, lo que sugiere que pueden ser independientes o experimentales.

3. Comparación de Distribuciones por Cluster

### Los boxplots muestran diferencias clave en la distribución de presupuesto, ingresos y popularidad:

Presupuesto e Ingresos: El Cluster 2 tiene la mayor inversión y recaudación, mientras que el Cluster 3 agrupa películas con bajo presupuesto y menor éxito comercial.

Popularidad: Se observa que el Cluster 2 tiene películas con una popularidad más alta en promedio, lo que coincide con su mayor inversión publicitaria y distribución global.

4. Aplicaciones del Clustering

El agrupamiento de películas puede ser útil para:

Segmentación de mercado: Plataformas de streaming pueden identificar grupos de películas similares para mejorar sus recomendaciones.

Optimización de inversiones: Los estudios de cine pueden analizar las características de los clusters más exitosos para decidir en qué tipo de producciones invertir.

Estrategias de distribución: Se pueden desarrollar estrategias de marketing enfocadas en los segmentos de mayor rentabilidad y alcance global.

Análisis de tendencias: Permite identificar patrones en la industria, como qué géneros reciben mayor inversión y cuáles generan mayores ingresos.


