---
title: "Parte1-Clustering"
author: 
  - "Pablo Daniel Barillas Moreno, Carné No. 22193"
  - "Mathew Cordero Aquino, Carné No. 22982"
output:
  html_document: default
  pdf_document: default
date: "2025-02-14"
header-includes:
   - \usepackage{fvextra}
   - \DefineVerbatimEnvironment{Highlighting}{Verbatim}{breaklines,commandchars=\\\{\}}
repository: "https://github.com/DanielBarillas/Miner-a_de_datos_Proyecto1_Entrega1_Grupo1/tree/proyecto1_entrega2"
---

### Enlace al Repositorio del Grupo #1
[Repositorio en GitHub, revisar rama llamada: proyecto1_entrega2 ](https://github.com/DanielBarillas/Miner-a_de_datos_Proyecto1_Entrega1_Grupo1/tree/proyecto1_entrega2)

# 1. Clustering

### 1.1. Haga el preprocesamiento del dataset, explique qué variables no aportan información a la generación de grupos y por qué. Describa con qué variables calculará los grupos.

```{r setup, include=FALSE} 
if(! "psych" %in% installed.packages()) install.packages("psych", depend = TRUE)
if(! "FactoMineR" %in% installed.packages()) install.packages("FactoMineR", depend = TRUE)
if(! "corrplot" %in% installed.packages()) install.packages("corrplot", depend = TRUE)
if(! "fpc" %in% installed.packages()) install.packages("fpc", depend = TRUE)
if(! "factoextra" %in% installed.packages()) install.packages("factoextra", depend = TRUE)
if(! "PCAmixdata" %in% installed.packages()) install.packages("PCAmixdata", depend = TRUE)
if(! "paran" %in% installed.packages()) install.packages("paran", depend = TRUE)
library(psych)
library(FactoMineR)
library(fpc)
library(factoextra)
library(corrplot)
library(PCAmixdata)
library(paran)

knitr::opts_chunk$set(warning = FALSE, message = FALSE) 
library(dplyr)
library(ggplot2)
library(tidyr)
library(nortest)
library(cluster)
library(factoextra)
movies <- read.csv("movies.csv", stringsAsFactors = FALSE)
```

### Eliminación de Variables que No Aportan Información:

Para realizar un análisis de clustering efectivo, es necesario eliminar variables que no contribuyen significativamente a la formación de grupos. A continuación, se detallan las variables que se excluirán y las razones de su eliminación:

➢ id: Es un identificador único de cada película, no aporta información relevante para la segmentación.

➢ title y originalTitle: Son nombres de películas y no tienen valor numérico para el análisis de clustering. 

➢ homePage: Contiene URLs, lo cual no aporta valor en el análisis de similitud entre películas.

➢ productionCompany y productionCompanyCountry: Son datos categóricos con demasiadas categorías únicas, lo que dificulta su uso en clustering sin un procesamiento adicional.

➢ actors y director: Información categórica que requiere codificación avanzada para tener sentido en un análisis de clustering.

➢ releaseDate: La fecha como tal no aporta directamente a la similitud entre películas, aunque podría transformarse en una variable temporal como "año de lanzamiento".

➢ video: Es una variable binaria con baja variabilidad, lo que no contribuye significativamente a la segmentación.

➢ originalLanguage: Aunque puede ser relevante, el clustering se basará principalmente en métricas cuantitativas y puede que el idioma no sea un factor clave en la agrupación.

### Selección de Variables para el Cálculo de Clusters:

### Tras la limpieza, las variables seleccionadas para el clustering son:

➢ budget (Presupuesto de la película) → Cuantitativa continua.

➢ revenue (Ingresos generados) → Cuantitativa continua.

➢ voteAvg (Calificación promedio de los usuarios) → Cuantitativa continua.

➢ voteCount (Número de votos recibidos) → Cuantitativa discreta.

➢ popularity (Índice de popularidad) → Cuantitativa continua.

➢ runtime (Duración de la película) → Cuantitativa continua.

➢ genresAmount (Cantidad de géneros en los que está clasificada la película) → Cuantitativa discreta.

➢ actorsAmount (Cantidad de actores en el reparto) → Cuantitativa discreta.

➢ castWomenAmount (Cantidad de mujeres en el elenco) → Cuantitativa discreta.

➢ castMenAmount (Cantidad de hombres en el elenco) → Cuantitativa discreta.

➢ productionCoAmount (Número de productoras involucradas) → Cuantitativa discreta.

➢ productionCountriesAmount (Cantidad de países involucrados en la producción) → Cuantitativa discreta.

```{r}
# Identificar las columnas no numéricas
str(movies) # Ver estructura del dataset

# Eliminar variables irrelevantes para clustering (columnas no numéricas o categóricas irrelevantes)
movies_clean <- movies %>%
  select(-c(id, title, originalTitle, homePage, productionCompany, 
            productionCompanyCountry, actors, director, releaseDate, video, originalLanguage))

# Seleccionar solo las columnas numéricas para clustering
movies_clustering <- movies_clean %>%
  select_if(is.numeric)  # Filtra solo las variables numéricas

# Verificar si hay valores no numéricos
str(movies_clustering)

# Eliminar filas con valores faltantes
movies_clustering <- na.omit(movies_clustering)

# Normalización de las variables usando Z-score (media = 0, desviación estándar = 1)
movies_clustering_scaled <- as.data.frame(scale(movies_clustering))

# Mostrar resumen después del preprocesamiento
summary(movies_clustering_scaled)
```
### Conclusiones del Preprocesamiento de Datos y Selección de Variables para Clustering

1. Eliminación de Variables No Relevantes

Se removieron variables categóricas y no numéricas (id, title, originalTitle, homePage, productionCompany, productionCompanyCountry, actors, director, releaseDate, video, originalLanguage), ya que no aportaban información útil para el clustering basado en distancia.

Esto asegura que el análisis se realice únicamente con datos cuantitativos y que la segmentación no se vea afectada por información textual irrelevante.

2.Selección de Variables Numéricas

Se conservaron 12 variables numéricas que son fundamentales para la agrupación de películas:

Cuantitativas continuas: budget, revenue, popularity, voteAvg, runtime
Cuantitativas discretas: voteCount, genresAmount, productionCoAmount, productionCountriesAmount, actorsAmount, castWomenAmount, castMenAmount

Estas variables permiten segmentar las películas según factores financieros, de producción, de casting y de popularidad.

3.Tratamiento de Datos Faltantes

Se aplicó na.omit() para eliminar filas con valores nulos. Esto evita que las técnicas de clustering sean afectadas por la ausencia de información.

En el dataset original había 10,000 películas, y tras la limpieza se eliminaron las películas con valores faltantes.

4.Normalización de Variables (Z-score)

Se utilizó scale() para transformar todas las variables numéricas a una distribución con media = 0 y desviación estándar = 1.

La normalización es clave para evitar que variables con escalas más grandes (como revenue que puede estar en millones) dominen otras variables con escalas más pequeñas (voteAvg con valores entre 1 y 10).

5. Distribución de las Variables Normalizadas

La mayoría de las variables están sesgadas a la derecha (distribución asimétrica positiva).

budget, revenue, voteCount, popularity, runtime, productionCoAmount, y productionCountriesAmount muestran una acumulación de valores bajos con una cola larga hacia valores altos.

Esto significa que la mayoría de las películas tienen bajo presupuesto, ingresos moderados, pocas productoras y un alcance limitado, mientras que solo unas pocas películas tienen valores extremadamente altos en estas métricas.

La variable voteAvg es la única con una distribución aproximadamente normal.

La calificación de las películas tiende a centrarse en valores intermedios, con menos películas en los extremos.

6. Consideraciones para el Clustering

Dado que las variables presentan una alta variabilidad y sesgo, podría ser útil explorar transformaciones logarítmicas en variables como budget, revenue, popularity, voteCount para mejorar la segmentación.

El clustering se basará en estas características numéricas, lo que permitirá identificar películas con patrones similares en términos de presupuesto, ingresos, duración, cantidad de votos y participación de actores.

```{r}
library(ggplot2)
library(reshape2)

# Ver qué variables existen realmente en movies_clustering_scaled
print(colnames(movies_clustering_scaled))

# Seleccionar solo las variables que sí existen
variables_disponibles <- intersect(colnames(movies_clustering_scaled), 
                                   c("budget", "revenue", "voteAvg", "voteCount", "runtime",
                                     "popularity", "genresAmount", "actorsAmount", 
                                     "castWomenAmount", "castMenAmount", "productionCoAmount",
                                     "productionCountriesAmount"))

# Asegurar que la selección no esté vacía
if (length(variables_disponibles) == 0) {
  stop("No hay variables disponibles para graficar.")
}

# Seleccionar solo las columnas que realmente existen en el dataset
variables_filtradas <- movies_clustering_scaled[, variables_disponibles]

# Convertir a formato largo para ggplot
movies_long_filtrado <- melt(variables_filtradas)

# Crear gráfica de densidad para todas las variables seleccionadas
ggplot(movies_long_filtrado, aes(x = value, fill = variable)) +
  geom_density(alpha = 0.5) +
  facet_wrap(~ variable, scales = "free") +
  theme_minimal() +
  labs(title = "Distribución de Variables Normalizadas",
       x = "Valor Normalizado",
       y = "Densidad")
```
### Conclusiones sobre la Distribución de Variables Normalizadas

1. La mayoría de las variables presentan una distribución altamente sesgada a la derecha, indicando que la mayoría de las películas tienen valores bajos en presupuesto, ingresos, popularidad y cantidad de votos, mientras que unas pocas películas tienen valores extremadamente altos.

2. La variable voteAvg muestra una distribución más simétrica y con forma de campana, lo que sugiere que las calificaciones de las películas están más equilibradas y siguen un comportamiento normal.

3. Budget y revenue tienen colas largas, lo que indica la presencia de películas con presupuestos e ingresos muy elevados, posiblemente grandes producciones de Hollywood.

4. La variable voteCount también está sesgada a la derecha, lo que sugiere que pocas películas reciben una gran cantidad de votos, mientras que la mayoría tiene un número bajo de votaciones.

5. La variable runtime tiene una distribución con picos marcados cerca de ciertos valores comunes, lo que podría indicar duraciones estándar en la industria cinematográfica.

6. Variables como productionCoAmount y genresAmount tienen distribuciones con varios picos, lo que sugiere que hay ciertos valores más frecuentes para la cantidad de productoras y géneros por película.

7. ActorsAmount y productionCountriesAmount presentan valores extremos en algunos casos, indicando películas con un elenco muy grande o producciones con múltiples países involucrados.

### 1.2. Analice la tendencia al agrupamiento usando el estadístico de Hopkings y la VAT (Visual Assessment of cluster Tendency). Esta última hágala si es posible, teniendo en cuenta las dimensiones del conjunto de datos. Discuta sus resultados e impresiones.

```{r}
# Cargar librerías necesarias
library(dplyr)
library(ggplot2)
library(clustertend) # Para análisis de tendencia al agrupamiento
library(factoextra)  # Para visualización de distancias
library(cluster)     # Para manejo de distancias

# 1. Cargar dataset limpio y seleccionar variables relevantes
movies_cleaned <- movies %>%
  filter(!is.na(originalLanguage) & originalLanguage != "",
         !is.na(productionCountry) & productionCountry != "",
         !is.na(budget) & budget > 0,
         !is.na(revenue) & revenue > 0,
         !is.na(runtime) & runtime > 0) %>%
  select(budget, revenue, runtime, voteAvg, voteCount, popularity, 
         genresAmount, productionCoAmount, productionCountriesAmount, 
         actorsAmount, castWomenAmount, castMenAmount)

# Convertir columnas erróneas a numéricas
movies_cleaned <- movies_cleaned %>%
  mutate(
    castWomenAmount = as.numeric(castWomenAmount),
    castMenAmount = as.numeric(castMenAmount)
  )

# Verificar si todas las columnas son numéricas
str(movies_cleaned)  

# 2. Eliminar valores faltantes si los hay
movies_cleaned <- na.omit(movies_cleaned)

# 3. Normalizar los datos usando Z-score (solo columnas numéricas)
movies_scaled <- as.data.frame(scale(movies_cleaned))

# Revisar si todas las columnas fueron escaladas correctamente
str(movies_scaled)  

# 4. Prueba de Hopkins para evaluar tendencia al clustering
set.seed(123)  # Fijar semilla para reproducibilidad

# Controlar el tamaño de la muestra para evitar que el código se quede atascado
num_muestras <- min(500, nrow(movies_scaled))  # Máximo 500 muestras

# Evaluar el estadístico de Hopkins
hopkins_stat <- hopkins(movies_scaled, n = num_muestras)  
print(hopkins_stat)

# 5. Visual Assessment of Cluster Tendency (VAT)
if (nrow(movies_scaled) < 5000) {
  fviz_dist(dist(movies_scaled), show_labels = FALSE) +
    ggtitle("VAT - Evaluación Visual de la Tendencia al Agrupamiento")
} else {
  cat("El dataset es demasiado grande para la VAT. Se recomienda usar una muestra.\n")
}

# 6. Conclusiones sobre la tendencia al agrupamiento
cat("\n--- Análisis y Conclusiones ---\n",
    "1. El estadístico de Hopkins es", round(hopkins_stat$H, 3), ".\n",
    "   - Si Hopkins > 0.75: los datos tienen una fuerte tendencia a agruparse.\n",
    "   - Si Hopkins entre 0.5 y 0.75: hay una estructura de clustering moderada.\n",
    "   - Si Hopkins < 0.5: los datos están distribuidos aleatoriamente y no se recomienda clustering.\n",
    "2. El VAT muestra si hay bloques definidos en la matriz de distancias.\n",
    "   - Si hay bloques visibles, es probable que el clustering sea útil.\n",
    "   - Si la matriz se ve homogénea, los datos pueden no ser adecuados para clustering.\n",
    "3. En base a los resultados, si el valor de Hopkins es cercano a 0.75 o mayor, podemos proceder con técnicas de clustering para encontrar patrones en los datos.\n")
```
### Interpretación del estadístico de Hopkins:

📌 Conclusiones finales sobre el análisis de la tendencia al agrupamiento con el estadístico de Hopkins

1. El valor obtenido de Hopkins es 0.039, lo que indica que los datos tienen una fuerte tendencia al agrupamiento.

2. La estadística de Hopkins mide qué tan aleatoriamente están distribuidos los datos en comparación con un proceso de Poisson. En este caso, el valor cercano a 0 confirma que los datos están altamente estructurados y tienden a formar clusters naturales.

3. Dado que los datos presentan una estructura de agrupamiento clara, es viable aplicar técnicas de clustering como K-Means o Clustering Jerárquico para identificar grupos significativos.

4. Si el valor de Hopkins hubiera estado cerca de 0.5, habría significado que los datos están dispersos de manera aleatoria, lo que haría que el clustering no fuera adecuado.

5. La validación visual mediante VAT (Visual Assessment of cluster Tendency) complementará este análisis, permitiendo confirmar si los clusters están bien definidos en la matriz de distancias.

### 1.3. Determine cuál es el número de grupos a formar más adecuado para los datos que está trabajando. Haga una gráfica de codo y explique la razón de la elección de la cantidad de clústeres con la que trabajará.

```{r}
# Cargar librerías necesarias
library(factoextra)  # Para evaluar clustering
library(cluster)  # Para silhouette score

# Definir el número máximo de clusters a evaluar
max_clusters <- 10  # Probamos hasta 10 clusters

# Verificamos que la data está correctamente preprocesada
if (!exists("movies_scaled")) {
  stop("Error: El dataset 'movies_scaled' no está definido. Asegúrate de escalar las variables antes de ejecutar este análisis.")
}

# Calcular la suma de cuadrados dentro de los clusters (WSS) para cada número de clusters
wss <- sapply(1:max_clusters, function(k) {
  kmeans(movies_scaled, centers = k, nstart = 25)$tot.withinss
})

# Determinar el número óptimo de clusters (el punto de codo en 3)
optimal_k <- 3

# Graficar el método del codo con K = 3
fviz_nbclust(movies_scaled, kmeans, method = "wss") +
  geom_vline(xintercept = optimal_k, linetype = 2, color = "red") +
  annotate("text", x = optimal_k, y = max(wss) * 0.8, label = paste("Óptimo:", optimal_k),
           color = "red", size = 5, fontface = "bold") +
  labs(title = "Método del Codo para determinar el número óptimo de clusters",
       x = "Número de Clusters",
       y = "Suma de Cuadrados Dentro de los Clusters (WSS)")
```
### Conclusiones del Análisis del Número Óptimo de Clusters:

1. El codo se encuentra en k = 3, lo que indica que este es el número óptimo de clusters según la suma de cuadrados dentro del cluster (WSS).

2. A partir de k = 3, la reducción en la WSS se vuelve menos significativa, lo que sugiere que agregar más clusters no mejora considerablemente la segmentación.

3. Elegir k = 3 permite obtener una estructura de agrupamiento clara sin sobresegmentar los datos, lo que facilita la interpretación de los grupos.

4. Un número mayor de clusters podría llevar a una clasificación más específica, pero también podría introducir ruido en la segmentación.

5. Con esta cantidad de clusters, podemos proceder con K-Means y Clustering Jerárquico para evaluar la separación efectiva de los datos.

### 1.4. Utilice los algoritmos k-medias y clustering jerárquico para agrupar. Compare los resultados generados por cada uno.

```{r}
# Cargar librerías necesarias
library(cluster)      # Para clustering jerárquico
library(factoextra)   # Para visualización clustering
library(dplyr)        # Para manipulación de datos
library(ggplot2)      # Para gráficos
library(fastcluster)  # Para clustering jerárquico optimizado
library(dbscan)       # Para DBSCAN (alternativa más rápida)
library(doParallel)   # Para paralelizar cálculos

# Definir el número de clusters óptimo basado en el método del codo
num_clusters <- 3  

# Verificar que el dataset está definido
if (!exists("movies_clustering_scaled")) {
  stop("Error: El dataset 'movies_clustering_scaled' no está definido.")
}

# Seleccionar solo variables numéricas
movies_clustering_scaled <- movies_clustering_scaled %>%
  select_if(is.numeric)

### **1. K-MEANS OPTIMIZADO (Paralelización)**
set.seed(123)

# Habilitar paralelización en múltiples núcleos
num_cores <- detectCores() - 1
registerDoParallel(cores = num_cores)

kmeans_result <- kmeans(movies_clustering_scaled, centers = num_clusters, nstart = 10)  # Reducido a 10

# Agregar clusters al dataset
movies_clustered <- as.data.frame(movies_clustering_scaled)  
movies_clustered$cluster <- as.factor(kmeans_result$cluster)

# Definir nombres interpretativos basados en patrones observados
cluster_names <- c(
  "Blockbusters",
  "Películas Comerciales",
  "Películas de Bajo Presupuesto"
)

# Asignar nombres interpretativos
movies_clustered$cluster_named <- factor(movies_clustered$cluster, 
                                         levels = 1:num_clusters, 
                                         labels = cluster_names)

# Visualización de Clusters con PCA
fviz_cluster(list(data = movies_clustering_scaled, cluster = kmeans_result$cluster), 
             geom = "point", ellipse = TRUE) +
  labs(title = "Clusters formados con K-Means") +
  scale_color_discrete(name = "Cluster", labels = cluster_names) +
  scale_shape_discrete(name = "Cluster", labels = cluster_names)

### **2. CLUSTERING JERÁRQUICO OPTIMIZADO**
# Muestrear si el dataset es demasiado grande
sample_size <- 2000
if (nrow(movies_clustering_scaled) > sample_size) {
  set.seed(123)
  sampled_data <- movies_clustering_scaled[sample(1:nrow(movies_clustering_scaled), sample_size), ]
} else {
  sampled_data <- movies_clustering_scaled
}

# Calcular distancia con la métrica Manhattan (más rápida)
dist_matrix <- dist(sampled_data, method = "manhattan")

# Aplicar clustering jerárquico optimizado
hc_complete <- fastcluster::hclust(dist_matrix, method = "ward.D2")

# Dendrograma
plot(hc_complete, labels = FALSE, main = "Dendrograma - Clustering Jerárquico", sub = "", xlab = "")

# Cortar el dendrograma en el mismo número de clusters que K-Means
hc_clusters <- cutree(hc_complete, k = num_clusters)

# Asignar clusters jerárquicos al dataset
if (length(hc_clusters) == nrow(sampled_data)) {
  movies_clustered$Cluster_Hierarchical <- factor(hc_clusters, 
                                                  levels = 1:num_clusters, 
                                                  labels = cluster_names)
}

# Visualización de Clustering Jerárquico
fviz_dend(hc_complete, k = num_clusters, rect = TRUE, show_labels = FALSE)

### **3. DBSCAN (Optimizado con validación y muestreo)**
set.seed(123)

# Si el dataset es grande, usar una muestra aleatoria
dbscan_sample_size <- 2000
if (nrow(movies_clustering_scaled) > dbscan_sample_size) {
  set.seed(123)
  dbscan_sample <- movies_clustering_scaled[sample(1:nrow(movies_clustering_scaled), dbscan_sample_size), ]
} else {
  dbscan_sample <- movies_clustering_scaled
}

# Ajustar parámetros eps y minPts para evitar que todos sean ruido
eps_value <- 0.5  
minPts_value <- 5  

# Aplicar DBSCAN con muestreo
dbscan_result <- dbscan(dbscan_sample, eps = eps_value, minPts = minPts_value)

# Validar si DBSCAN asignó clusters válidos
if (length(unique(dbscan_result$cluster)) > 1) {
  movies_clustered$cluster_dbscan <- as.factor(dbscan_result$cluster)
  
  # Visualización de DBSCAN
  fviz_cluster(list(data = dbscan_sample, cluster = dbscan_result$cluster), 
               geom = "point", ellipse = TRUE) +
    labs(title = "Clusters formados con DBSCAN") +
    scale_color_discrete(name = "Cluster") +
    scale_shape_discrete(name = "Cluster")
} else {
  cat("DBSCAN no detectó suficientes clusters válidos. Ajusta eps y minPts.\n")
}
```
### Conclusiones del Análisis de Clustering

1. Clustering con K-Means
Se han identificado tres grupos principales en el conjunto de datos:

Blockbusters (rojo): Películas con altos ingresos, gran popularidad y muchas votaciones
.
Películas Comerciales (verde): Producciones de éxito moderado en taquilla y crítica.

Películas de Bajo Presupuesto (azul): Producciones con ingresos limitados y menor reconocimiento.

K-Means ha logrado una segmentación clara de los datos con cada grupo bien definido.

Se observa que algunos puntos están en los bordes de las regiones de sus clusters, lo que indica cierta solapación entre los grupos.

2. Clustering Jerárquico
El dendrograma muestra una estructura jerárquica de los datos, con tres grandes ramas, lo que coincide con los clusters de K-Means.

Este método ofrece una representación más detallada de cómo se forman los grupos y permite explorar agrupaciones más pequeñas dentro de cada cluster.

La altura en el dendrograma indica la diferencia entre los datos antes de fusionarse, lo que ayuda a entender qué películas están más relacionadas.

3. Comparación entre K-Means y Clustering Jerárquico
Ambos métodos han identificado los mismos tres clusters, lo que valida la segmentación realizada.

K-Means es útil para una clasificación rápida y clara basada en centroides, mientras que el clustering jerárquico ofrece una visión más interpretativa y detallada de las relaciones entre las películas.

Si el objetivo es segmentar películas para estrategias de mercado, K-Means es la mejor opción por su rapidez y eficiencia.

Si el objetivo es analizar similitudes y jerarquías entre películas, el clustering jerárquico proporciona más información útil.

4. Aplicaciones Prácticas
Este análisis puede ser útil para:

Plataformas de streaming: Para recomendar películas a los usuarios según su tipo de contenido preferido.
Estudios de producción: Para analizar qué tipo de películas generan más ingresos o impacto.
Investigación de mercado: Para identificar tendencias en la industria del cine.

### 1.5. Determine la calidad del agrupamiento hecho por cada algoritmo con el método de la silueta. Discuta los resultados.
```{r}
# Cargar librerías necesarias
library(cluster)   # Para clustering jerárquico y análisis de silueta
library(factoextra) # Para visualización
library(ggplot2)    # Para gráficos

# Definir el tamaño de la muestra para mejorar el rendimiento
sample_size <- 2000  # Reducimos el tamaño para mejorar la velocidad

# Verificar si el número de filas es mayor al sample_size
if (nrow(movies_clustering_scaled) > sample_size) {
  set.seed(123)
  sample_indices <- sample(1:nrow(movies_clustering_scaled), sample_size)
  sampled_data <- movies_clustering_scaled[sample_indices, ]
  sampled_kmeans_clusters <- kmeans_result$cluster[sample_indices]  # Filtrar clusters K-Means
  sampled_hc_clusters <- hc_clusters[sample_indices]  # Filtrar clusters Jerárquicos
} else {
  sampled_data <- movies_clustering_scaled
  sampled_kmeans_clusters <- kmeans_result$cluster
  sampled_hc_clusters <- hc_clusters
}

# Calcular la matriz de distancias para la muestra
dist_matrix_sil <- dist(sampled_data, method = "euclidean")

### **1. Evaluar la calidad del clustering usando el método de la silueta para K-Means**
# Convertir los clusters de K-Means a enteros y eliminar valores NA
sampled_kmeans_clusters_numeric <- as.integer(sampled_kmeans_clusters)
sampled_kmeans_clusters_numeric <- na.omit(sampled_kmeans_clusters_numeric)

# Verificar si hay valores NA o si las longitudes coinciden antes de aplicar silhouette
if (length(sampled_kmeans_clusters_numeric) == nrow(sampled_data) && !any(is.na(dist_matrix_sil))) {
  silhouette_kmeans <- silhouette(sampled_kmeans_clusters_numeric, dist_matrix_sil)

  # Visualizar la silueta para K-Means
  fviz_silhouette(silhouette_kmeans) +
    labs(title = "Análisis de Silueta - K-Means")
} else {
  cat("Error: La cantidad de clusters de K-Means no coincide con la muestra o hay valores NA.\n")
}

### **2. Evaluar la calidad del clustering usando el método de la silueta para Clustering Jerárquico**
# Convertir clusters jerárquicos a enteros y eliminar valores NA
sampled_hc_clusters_numeric <- as.integer(sampled_hc_clusters)
sampled_hc_clusters_numeric <- na.omit(sampled_hc_clusters_numeric)

# Verificar si hay valores NA o si las longitudes coinciden antes de aplicar silhouette
if (length(sampled_hc_clusters_numeric) == nrow(sampled_data) && !any(is.na(dist_matrix_sil))) {
  silhouette_hc <- silhouette(sampled_hc_clusters_numeric, dist_matrix_sil)

  # Visualizar la silueta para Clustering Jerárquico
  fviz_silhouette(silhouette_hc) +
    labs(title = "Análisis de Silueta - Clustering Jerárquico")
} else {
  cat("Error: La cantidad de clusters jerárquicos no coincide con la muestra o hay valores NA.\n")
}

```
### Conclusiones sobre la Evaluación de la Calidad del Agrupamiento

1. K-Means (Media de Silueta: 0.51)

Este valor sugiere que los clusters tienen una separación moderada.

Se observa que algunos puntos presentan valores negativos, lo que indica que podrían estar asignados al cluster incorrecto.

Hay cierta superposición entre los clusters, lo que podría afectar la interpretabilidad del agrupamiento.

2. Clustering Jerárquico (Media de Silueta: 0.92)

La media de silueta cercana a 1 indica una excelente separación entre los clusters.

Esto sugiere que el agrupamiento jerárquico segmenta los datos de manera mucho más efectiva que K-Means.

Prácticamente no hay solapamiento entre los clusters, lo que facilita la interpretación de los resultados.

3. Comparación General

Dado que el coeficiente de silueta del clustering jerárquico es mucho más alto que el de K-Means, se puede concluir que este método proporciona una mejor segmentación de los datos.

En situaciones donde la calidad del clustering es prioritaria, el método jerárquico debería ser preferido.

Si la velocidad de ejecución es un factor crítico y se permiten ciertas imprecisiones en los límites de los clusters, K-Means sigue siendo una opción viable.

### 1.6. Interprete los grupos basado en el conocimiento que tiene de los datos. Recuerde investigar las medidas de tendencia central de las variables continuas y las tablas de frecuencia de las variables categóricas pertenecientes a cada grupo. Identifique hallazgos interesantes debido a las agrupaciones y describa para qué le podría servir.

```{r}
# Cargar librerías necesarias
library(dplyr)
library(ggplot2)
library(knitr)

# 1. Asegurar que el dataset está correctamente estructurado con la asignación de clusters
movies_clustered <- movies %>%
  mutate(cluster = as.factor(kmeans_result$cluster)) 

# 2. Normalizar los nombres de los países y manejar valores faltantes
movies_clustered <- movies_clustered %>%
  mutate(productionCountry = case_when(
    is.na(productionCountry) | productionCountry == "" ~ "Desconocido",
    grepl("United States", productionCountry) ~ "United States of America",
    grepl("United Kingdom", productionCountry) ~ "United Kingdom",
    TRUE ~ productionCountry
  ))

# 3. Medidas de Tendencia Central (Media y Mediana) por Cluster
summary_clusters <- movies_clustered %>%
  group_by(cluster) %>%
  summarise(across(where(is.numeric), list(Media = mean, Mediana = median), na.rm = TRUE))

# Mostrar tabla resumen
kable(summary_clusters, format = "html", caption = "Medidas de Tendencia Central por Cluster")

# 4. Análisis de Frecuencia de Variables Categóricas
categorical_vars <- c("genres", "originalLanguage", "productionCountry")

# Función mejorada para calcular las 5 categorías más comunes por cluster
top_categories_per_cluster <- function(df, var) {
  df %>%
    group_by(cluster, .data[[var]]) %>%
    summarise(n = n(), .groups = "drop") %>%
    arrange(cluster, desc(n)) %>%
    group_by(cluster) %>%
    slice_max(n, n = 5) %>%
    ungroup()
}

# Generar tablas de frecuencia para cada variable categórica
top_genres <- top_categories_per_cluster(movies_clustered, "genres")
top_languages <- top_categories_per_cluster(movies_clustered, "originalLanguage")
top_countries <- top_categories_per_cluster(movies_clustered, "productionCountry")

# Mostrar tablas de las principales categorías por cluster
kable(top_genres, format = "html", caption = "Top 5 Géneros por Cluster")
kable(top_languages, format = "html", caption = "Top 5 Idiomas Originales por Cluster")
kable(top_countries, format = "html", caption = "Top 5 Países de Producción por Cluster")

# 5. Agrupar países poco representados en una categoría "Otros"
min_threshold <- 10  # Número mínimo de películas para ser mostrado individualmente
top_countries <- top_countries %>%
  mutate(productionCountry = ifelse(n < min_threshold, "Otros", productionCountry))

# 6. Visualización de Distribuciones por Cluster

# a. Boxplot de presupuesto por cluster
ggplot(movies_clustered, aes(x = cluster, y = budget)) +
  geom_boxplot(fill = "skyblue", alpha = 0.7) +
  labs(title = "Distribución del Presupuesto por Cluster", x = "Cluster", y = "Presupuesto")

# b. Boxplot de ingresos por cluster
ggplot(movies_clustered, aes(x = cluster, y = revenue)) +
  geom_boxplot(fill = "lightgreen", alpha = 0.7) +
  labs(title = "Distribución de Ingresos por Cluster", x = "Cluster", y = "Ingresos")

# c. Frecuencia de géneros más comunes por cluster
ggplot(top_genres, aes(x = cluster, y = n, fill = genres)) +
  geom_bar(stat = "identity", position = "dodge") +
  labs(title = "Frecuencia de Géneros por Cluster", x = "Cluster", y = "Frecuencia") +
  theme_minimal()

# d. Distribución de países de producción por cluster con ajustes
ggplot(top_countries, aes(x = cluster, y = n, fill = productionCountry)) +
  geom_bar(stat = "identity", position = "dodge") +
  labs(title = "Frecuencia de Países de Producción por Cluster", x = "Cluster", y = "Frecuencia") +
  theme_minimal() +
  theme(legend.text = element_text(size = 8))  # Ajustar tamaño del texto en la leyenda

# e. Popularidad promedio por cluster
ggplot(movies_clustered, aes(x = cluster, y = popularity)) +
  geom_boxplot(fill = "orange", alpha = 0.7) +
  labs(title = "Distribución de Popularidad por Cluster", x = "Cluster", y = "Popularidad")
```
### Resultados del Análisis de Clustering

1. Análisis de Medidas de Tendencia Central para Variables Continuas
Se calcularon los valores promedio de las variables clave (presupuesto, ingresos, duración, popularidad, etc.) para cada cluster. A partir de estos datos, se identifican los siguientes hallazgos:

Cluster 1: Se agrupan películas con bajo presupuesto e ingresos moderados. Predominan películas de drama, comedia y horror, y la mayoría son producciones de Estados Unidos, Japón y Reino Unido.

Cluster 2: Contiene películas con presupuestos significativamente más altos y mayores ingresos. Se observa una mayor proporción de películas comerciales con mayor inversión, incluyendo blockbusters y grandes producciones de Hollywood.

Cluster 3: Incluye películas con presupuestos muy bajos y bajos ingresos. Es posible que estas sean películas independientes o de nicho, con una menor audiencia y distribución limitada.

2. Análisis de Frecuencia de Variables Categóricas
Se evaluaron las distribuciones de género, idioma original y país de producción:

Cluster 1: Principalmente películas en inglés, con presencia de drama, comedia y terror. Este grupo representa un segmento de producciones convencionales con moderado éxito comercial.

Cluster 2: Se encuentran las películas con mayor inversión y recaudación, destacándose las películas de acción, aventura y ciencia ficción. Estas películas suelen ser grandes producciones de Hollywood con alcance internacional.

Cluster 3: Contiene películas en diversos idiomas y producciones de múltiples países. Se observa una mayor presencia de películas de géneros menos convencionales, lo que sugiere que pueden ser independientes o experimentales.

3. Comparación de Distribuciones por Cluster

### Los boxplots muestran diferencias clave en la distribución de presupuesto, ingresos y popularidad:

Presupuesto e Ingresos: El Cluster 2 tiene la mayor inversión y recaudación, mientras que el Cluster 3 agrupa películas con bajo presupuesto y menor éxito comercial.

Popularidad: Se observa que el Cluster 2 tiene películas con una popularidad más alta en promedio, lo que coincide con su mayor inversión publicitaria y distribución global.

4. Aplicaciones del Clustering

El agrupamiento de películas puede ser útil para:

Segmentación de mercado: Plataformas de streaming pueden identificar grupos de películas similares para mejorar sus recomendaciones.

Optimización de inversiones: Los estudios de cine pueden analizar las características de los clusters más exitosos para decidir en qué tipo de producciones invertir.

Estrategias de distribución: Se pueden desarrollar estrategias de marketing enfocadas en los segmentos de mayor rentabilidad y alcance global.

Análisis de tendencias: Permite identificar patrones en la industria, como qué géneros reciben mayor inversión y cuáles generan mayores ingresos.



# 2. PCA

## Data Clenaing PCA

Vamos a mostrar primero el tipo de datos que tenemos 



| **Variable**                     | **Descripción** |
|-----------------------------------|----------------|
| **id**                            | Identificador único de la película (int).|
| **budget**                        | Presupuesto de la película (float). |
| **genres**                        | Géneros de la película (string). |
| **homePage**                      | Página web oficial de la película (string). |
| **productionCompany**             | Compañías productoras de la película (string). |
| **productionCompanyCountry**      | Países de las compañías productoras (string). |
| **productionCountry**             | Países donde se llevó a cabo la producción (string). |
| **revenue**                       | Ingresos generados por la película (float). |
| **runtime**                       | Duración de la película en minutos (float). |
| **video**                         | Indica si la película tiene videos promocionales (boolean). |
| **director**                      | Director de la película (string). |
| **actors**                        | Lista de actores que participan en la película (string). |
| **actorsPopularity**              | Índice de popularidad del elenco (float). |
| **actorsCharacter**               | Personajes interpretados por los actores (string). |
| **originalTitle**                 | Título original de la película en su idioma (string). |
| **title**                         | Título de la película en inglés (string). |
| **originalLanguage**              | Idioma original de la película (string). |
| **popularity**                    | Índice de popularidad semanal de la película (float). |
| **releaseDate**                   | Fecha de lanzamiento de la película (string). |
| **voteAvg**                        | Promedio de votos en la plataforma (float). |
| **voteCount**                     | Número de votos recibidos en la plataforma (int). |
| **genresAmount**                  | Cantidad de géneros asignados a la película (int). |
| **productionCoAmount**            | Número de compañías productoras involucradas (int). |
| **productionCountriesAmount**     | Número de países donde se rodó la película (int). |
| **actorsAmount**                  | Cantidad total de actores en la película (int). |
| **castWomenAmount**               | Cantidad de actrices en el elenco (int). |
| **castMenAmount**                 | Cantidad de actores en el elenco (int). |


### Descarte de columnas

Viendo esto vamos a elegir ciertas columnas. En este caso descartaremos las de id debido a que es solo el id.
Tambien vamos a descartar el actorsCharacter, porque es unico por cada actor que lo interpreto. Y tambien vamos a descartar originalTitle porque es individual por pelicula. Asi como el title que no aportan nada a la relacion de los datos. 

Pero aqui quedaria en productionCompanyCountry y  productionCountry. Ya que esto en realidad no nos aporta nada a los datos que queremos analizar y tampoco es como que exista una correlacion. 

Descartamos actors y ActorsPopularity, no es necesario para las correlaciones, debido a que al ser datos no categoricos no los utilizaremos.Al igual que el director, y productionCompany


El problema es que genres, homePage ,  originalLanguage , releaseDate, video .No son enteros completamente sino estan en una lista o son strings. Asi que lo que vamos a hacer es convertirlos a numeros que podamos manejar.



### Seleccion y transformacion de Columnas
- Vamos a convertir el lenguaje original a factor 
```{r}
movies$originalLanguage<- as.numeric(factor(movies$originalLanguage))
```

- Ahora con el video 
```{r}
movies$video[is.na(movies$video)] <- FALSE
movies$video<- as.numeric(factor(movies$video))
```

- Ahora con homePage vamos a mapear como 0 los que sean NA y como 1 los que tienen
```{r}


movies <- movies %>%
  mutate(homePage = ifelse(is.na(homePage), 0, 1),
         homePage = factor(homePage))
```

- Ahora procedemos con los generos.

```{r}
movies$genres <- strsplit(gsub("\\s*\\|\\s*", "|", as.character(movies$genres)), '\\|')

# Obtener todos los géneros únicos
all_genres <- unique(unlist(movies$genres))

# Crear columnas de one-hot encoding para cada género
movies_encoded <- movies

# Para cada género único, agregamos una nueva columna
for (genre in all_genres) {
  movies_encoded[[genre]] <- sapply(movies$genres, function(x) ifelse(genre %in% x, 1, 0))
}

```

- Ahora tambien lo hacemos para el releaseDate.Pero aqui extraemos el mes ya que al ver el analisis exploratorio esto se nos pidio

```{r}
movies_encoded$releaseDate <- as.Date(movies_encoded$releaseDate)
movies_encoded$month <- as.numeric(format(movies_encoded$releaseDate, "%m"))
```

- Como siguiente paso elegiremos ahora las columnas que seleccionamos
```{r}
movie_data_selected <- movies_encoded[, c("month", "budget", "homePage", "revenue", "runtime", "video", "originalLanguage", "popularity", "voteAvg", "voteCount", "genresAmount", "productionCoAmount", "productionCountriesAmount", "actorsAmount", "castWomenAmount", "castMenAmount", "Crime","Comedy", "Action", "Thriller", "Adventure", "Science Fiction", "Animation", "Family", "Drama", "Romance", "Mystery", "Fantasy", "War", "Music", "Western", "History", "Horror", "TV Movie", "Documentary")]
```

- Tambien castWomen y CastMen vienen de tipo string asi que los vamos a castear
```{r}
movie_data_selected$castMenAmount <- as.numeric(movie_data_selected$castMenAmount)
movie_data_selected$castWomenAmount <- as.numeric(movie_data_selected$castWomenAmount)
movie_data_selected$homePage <- as.numeric(movie_data_selected$homePage)

```

- Luego tambien vamos a manejar los NA de estas columnas
```{r}
for (col in c("castMenAmount", "castWomenAmount")) {
  movie_data_selected[[col]][is.na(movie_data_selected[[col]])] <- mean(movie_data_selected[[col]], na.rm = TRUE)
}
```

## Matriz de Correlacion

Si queremos ver que vale la pena PCA , usaremos la matriz de correlacion generada. Lo que necesitamos de esta es el determinante de esta manera sabremos si hay multicolinealidad.
```{r}
rcor<-cor(movie_data_selected[,2:ncol(movie_data_selected)],use = "pairwise.complete.obs")
det_rcor <- det(rcor)
print(det_rcor)
```
Como puedes observar el valor es de 0.0001307035   mientras mas cercana a 0 este significa que las variables si estan relacionadas, por ello podemos usar PCA para seleccionar variables.


Ahora tambien podemos ver la matriz generada usando un grafico
```{r}
library(corrplot)


matriz <- cor(movie_data_selected[,1:ncol(movie_data_selected)], use = "pairwise.complete.obs")


corrplot(matriz, method = "color", 
         tl.cex = 0.6,
         tl.srt = 90, 
         col = colorRampPalette(c("blue", "white", "red"))(200),
         cl.cex = 0.7)

```

#### Analisis Grafica
Podemos observar en la grafica que hay una correlacion evidente entre el conteo de votos y el ingreso de la pelicula. Lo que puede indicar que mientras mas votos esta consiga puede tener mayores ingresos. Dejando de lado lo evidente que mientras mas conteo de generos esten, mayor cantidad de tipos existira. Tenemos que entre los generos que tienen mas correlacion con los ingresos son el de accion y aventura. 

Y que los mas tiempo son aquellas de Drama, Guerra e Historia, esto muy posiblemente porque debido al tipo de genero suelen plantear tramas mas complejas.

Cubriendo las dudas que se plantearon el analisis exploratorio el mes realmente no esta muy relacionada con los ingresos de la pelicula. Tambien podemos ver que el presupuesto de la pelicula si esta correlacionada con sus ingresos. 

Viendo el numero de actores mujeres y hombres, vemos que realmente no tienen correlacion con la popularidad y con los ingresos de una pelicula, solo si cabe resaltar que el numero de actrices tiene una correlacion negativa al tiempo de una pelicula, posiblemente por poco tiempo en pantalla. Y los hombres una positiva con el numero de paises de una productora. Esto puede denotar muy posiblemente un sesgo hacia los hombres, al haber muchas mas productoras presentes en los rodajes. 

Cubriendo la parte del marketing Video no tiene realmente una correlacion con otras variables pero el que si lo tiene es homePage con presupuesto y recaudacion. AL igual que numero de votos de la pelicula. 

Y con respecto a la correlacion de cantidad de actores no hay una evidente con ingresos , pero si con presupuesto. 


## KMO

Lo que haremos aqui es si podemos utilizar el analisis factorial con KMO , esto para poder realizar las combinaciones lineales de las variables.

```{r}
KMO(as.matrix(movie_data_selected[,1:ncol(movie_data_selected)]))
```


#### Analisis 

Podemos ver por el analisis que de hecho es muy malo siendo de 0.1 , lo que indicaria que vamos a obtener malos resultados en nuestro PCA. Pero vemos que hay datos coo el mes, ingresos, homepage , revenue y popularidad que tienen de hecho muy buenos resultados. Entre otros lo que si realizamos PCA nos podria dar muy buenos resultados con solo estas variables. 


## Esfericidaad de Bartlett.

```{r}
library(psych)

bartlett_test <- cortest.bartlett(cor(movie_data_selected, use = "pairwise.complete.obs"), 
                                  n = nrow(movie_data_selected))

# Esto sirve para mostrar que si es mas pequeño que 0.005
formatC(bartlett_test$p.value, format = "e", digits = 10)

```

Como podemos ver el valor de P en nuestro test de Bartlett fue de casi 0. Lo que hace este test es ver si la correlaciones son significativas. La hipotesis nula Ho es decir que la matriz de correlacion es una identidad, pero debido a que es 0 y no 1 lo cual seria para una matriz identidad entonces se descarta. Lo que indica que se puede hacer el PCA.


## PCA

#### Normalizar

Primero normalizamos los datos que nos dieron.  Y luego obtenemos los componentes.

```{r}
compPrinc<-prcomp(movie_data_selected[,1:ncol(movie_data_selected)], scale = T)
summary(compPrinc)



```

Aqui podemos ver que tenemos 35 componentes. Y podemos ver en la proporcion de la varianza, y la proporcion acumulada que al tener 21 componentes se acumula el 80% de los datos. Si solo obtenemos los primero 3 o 5, no llegamos ni siquiera a describir el 35% de los datos. 


Incluso podemos ver los valores propios de los componentes
```{r}
valores_propios<-compPrinc$sdev^2
valores_propios
```
Segun la regla del kaiser nos debemos de quedar con los PCA con valores propios mayores a 1. Entonces siguiendo esta regla serian en el PCA14

De hecho los podemos ver un grafico como el siguiente . 




```{r}
library(ggplot2)

fviz_eig(compPrinc, addlabels = TRUE, labelsize = 3, ylim = c(0, 9.5), ncp = 25) +
  theme(axis.text.x = element_text(angle = 90, vjust = 0.5, hjust = 1))



```


#### Analisis Grafico

Podemos ver que en el grafico despues de los primeros 15 PCA se estabiliza el codo. Estos primeros 14 PCA pertenecen al 63% de la descripcion de los datos. Asi que despues de hacer el analisis podemos notar que la regla del Kaiser si aplico de manera correcta 


#### Prueba de Paralelismo

Lo que hace esta prueba es simular eigenvalores por los PCA definidos, y nos arrojara puntos de encuentros de esta misma de los PCA y los valores generados por estos


```{r}
paran(movie_data_selected[,1:ncol(movie_data_selected)], graph=TRUE)

```
#### Analisis Grafico

Aqui lo podemos ver es lo que hemos estado hablando, vemos que el punto de encuentro entre ambas rectas es en 14, lo que nos indica que usemos los 14 componentes que hemos elegido. Esto se puede ver en la grafica azul que son los valores aleatorios asignados por la prueba, y los propios que son el rojo. COmo podemos ver hasta el componente 14 generan sus valores propios mas de lo que se esperaria si pusieramos los datos al azar. Pero tambien tenemos un problema, y es que tenemos varios de esa seleccion que hay muy poca diferencia entre hacerlo al azar o no. Esto nos puede decir que existen variables que provocan ruido en nuestra matriz de correlacion. Lo mejor seria a estas variables quitarlas y volver a hacer una analisis de PCA. 

Por esto mismo seleccionaremos aquellas variables que tienen mayor correlacion con nuestras objetivo. Y debido a esto las que no tienen mayor correlacion son las siguientes




## PCA segunda vez

- Descartamos las columnas genero solo dejaremos aquellos generos mayormente correlacionados.Solo dejaremos los generos que mas correlacion tienen, accion, aventura y drama
```{r}
movie_data_selected <- movie_data_selected[, c("month", "budget", "homePage", "revenue", "runtime", "video", "originalLanguage", "popularity", "voteAvg", "voteCount", "genresAmount", "productionCoAmount", "productionCountriesAmount", "actorsAmount", "castWomenAmount", "castMenAmount", "Crime","Comedy", "Action", "Adventure", "Drama")]

```


### Matriz Correlacion

Deternimante
```{r}
rcor<-cor(movie_data_selected[,2:ncol(movie_data_selected)],use = "pairwise.complete.obs")
det_rcor <- det(rcor)
print(det_rcor)
```
Es cercano a 0 nuestro valor 0.0214 entonces realizamos PCA


Esta seria nuestra matriz

```{r}
library(corrplot)


matriz <- cor(movie_data_selected[,1:ncol(movie_data_selected)], use = "pairwise.complete.obs")


corrplot(matriz, method = "color", 
         tl.cex = 0.6,
         tl.srt = 90, 
         col = colorRampPalette(c("blue", "white", "red"))(200),
         cl.cex = 0.7)

```
#### Analisis Grafico

Como podemos ver es mucho mas limpia y evidente en donde estamos tenindo nuestras correlaciones , de hecho vizualizamos ahora cosas que no haciamos como que los generos que mas votos reciben de parte del publico es el de Drama. 




### KMO


```{r}
KMO(as.matrix(movie_data_selected[,1:ncol(movie_data_selected)]))
```

Esta vez algo distinto paso y es que el KMO nos arrojo de 0.62 esto es mayor a 0.5 , lo cual indica que para un analisis factorial es aceptable, y de hecho puedo tener buenos resultados usando PCA

### Esfericidad de Barlett


```{r}
library(psych)

bartlett_test <- cortest.bartlett(cor(movie_data_selected, use = "pairwise.complete.obs"), 
                                  n = nrow(movie_data_selected))

# Esto sirve para mostrar que si es mas pequeño que 0.005
formatC(bartlett_test$p.value, format = "e", digits = 10)

```

El test de esfericidad de Barlett tambien lo paso, siendo casi 0. Lo cual nos indica que si hay correlacion fuera de la identidad. 


### PCA 

Ahora si hacemos PCA, primero normalizamos


```{r}
compPrinc<-prcomp(movie_data_selected[,1:ncol(movie_data_selected)], scale = T)
summary(compPrinc)



```

Ahora tenemos 21 PCA, de hecho podemos ver que con los primeros 9 explica el 64% de los datos. Lo que mejoro un poco el PCA anterior. Especificamente un 20%

### Regla de Kaiser
```{r}
valores_propios<-compPrinc$sdev^2
valores_propios
```

La diferencia de la vez anterior es que ahora con la regla de kaiser tenemos que elegir los primeros 9 PCA. Lo que aun mas reduce la dimensionalidad. 



```{r}
library(ggplot2)

fviz_eig(compPrinc, addlabels = TRUE, labelsize = 3, ylim = c(0, 15), ncp = 21) +
  theme(axis.text.x = element_text(angle = 90, vjust = 0.5, hjust = 1))



```
#### Analisis Grafico

A diferencia de la anterior podemos ver que que se estabiliza en el 7 nuestro codo. Lo cual indicaria que tendriamos que elegir entre 7 y 9 PCA. 

### Prueba de Paralelismo



```{r}
paran(movie_data_selected[,1:ncol(movie_data_selected)], graph=TRUE)

```
#### Analisis Grafico

Ahora podemos ver que si a los 9 PCA tenemos mejor rendimiento a que usaramos datos al azar. Viendo que despues de el punto de 9 componentes principales, podemos ver que se empieza a distanciar los valores aleatorios de los valores reales . Por lo que elegiremos los primeros 9 componentes. 


Ahora si con esto vamos a realizar la obtencion de los PCA, pero antes mostraremos como se correlacion entre si cada componente. 

### Carga Factorial Interpretativa

Aqui se va a realizar un grafico de 2 dimensiones , y el grafico explicara como es la calidad de la representacion de los componentes
```{r}
fviz_pca_var(compPrinc, col.var = "cos2",
             gradient.cols = c("#00AFBB", "#E7B800", "#FC4E07"), 
             repel = TRUE 
)
```
#### Analisis Grafico

Viendo el grafico podemos ver que quienes tienen mayor correlacion entre si son voteAVg con runtime, budget con revenue, voteCount con revenue, homepage con revenue, y las que estan inversamente correlacionadas son castWomen y castMen con revenue, otihinsl language con budget y revenue,

Otra cosa que se puede ver es uqe la mayoria no esta tan correlacionado con el PCA 1 y el PCA2, de hecho entre los 2 solo explican el 22% de la varianza de los datos. Por lo que realmente no estamos viendo una diferencia entre todos. Lo que podemos hacer es realizar una matriz de correlacion con estos datos y ver como se correlacionan. 

```{r}
var<-get_pca_var(compPrinc)
corrplot(var$cos2, is.corr = F)
```

#### Analisis Grafico

Al final de todos dijimos que solo usariamos los primeros 9 PCA, y podemos ver que  la mayoria de los datos esan mejor representadas en ellos. De hecho podemos ver que son los primeros 4 en donde al compararlo con las variables, describen de manera correcta los datos. Pero existe uno que ese el 9 que esta estrechamente correlacionado con el mes y con la popularidad.Aunque aquellos que son 10, 11, 12 estan mas relacionados con la homepage y la popularidad . Pero esto no nos servira para nuestra seleccion. 


### Interpretación de las Componentes

- El componente principal PC1, es un indicador de exito en base a la critica. Debido a que valores altos en la critica, provocan mayores ingresos pero tambien es necesario una mayor inversion.

- El componente principal PC2, esta vinculado con la duracion de los generos. Pues a mayor duracion suelen estar relacionados con los generos de Avendura y Drama. 

- El componente principal PC3, esta vinculado con el genero con mayor participacion de hombres, pues estos generos con mayor participan de hombres son los de crimen y accion. 

- El componente principal PC4, es un indicador de mayor participacion de hombres en rodajes, ya que a mayor cantidad de productoras, tambien mayor cantidad de hombres en estas. 

- El componente principal PC5, es un indicador de impacto del reparto, debido a que mayor cantidad de actores representa tambien una mejor valoracion de parte de la critica y el publico. 

- El componente principal PC6, es un indicador de participacion de mujeres en rodajes, ya que como se muestra en la matriz mientras mas productoras mayor sera la cantidad de actrices, 

- El componente principal PC7, esta vinculado en generos que mas participan las mujeres, y aqui estan los de crimen, debido a que estos tienen una gran correlacion con la cantidad de actrices en el reparto.

- El componente principal PC8, esta vinculado con la popularidad de los generos, siendo el de comedia el que mas popularidad tiene entre los generos vistos, debido a que mientras mayor sea la popularidad hay mas peliculas de este genero y tambien en el dataset de la cantidad de generos el que mas veces se repite es el de comedia.

- El componente principal PC9, esta vinculado con la popularidad de la pelicula en el mes que fue lanzada, debido a que mayor popularidad tambien tiende a tener mayor correlacion con el mes que fue lanzado. 



# Apriori

Lo primero que haremos es descargar todo, y filtrar los datos que son nan

```{r}
if(! "arules" %in% installed.packages()) install.packages("arules", depend = TRUE)
if(! "arulesViz" %in% installed.packages()) install.packages("arulesViz", depend = TRUE)
library(arules)
library(dplyr)
library(arulesViz)
movies <- read.csv("movies.csv", stringsAsFactors = FALSE)
```

## Data Cleaning

Primero hacemos una limpieza.Verificando cuales datos son nulos. 

```{r}

null_counts <- colSums(is.na(movies))

# Mostrar los resultados
null_counts
```
Quitamos los que son nulos de aqui

- Primero homePage, video 
```{r}
movies$homePage <- ifelse(is.na(movies$homePage), "No", "Si")



movies$video <- ifelse(is.na(movies$video), "No_Encontrado", 
                       ifelse(movies$video == TRUE, "Si", 
                              ifelse(movies$video == FALSE, "No", "No_Encontrado")))



movies$productionCompanyCountry <- ifelse(is.na(movies$productionCompanyCountry), "No_Encontrado", 
                                           movies$productionCompanyCountry)


```


- Ahora podemos ver que no hay valores nulos

```{r}

null_counts <- colSums(is.na(movies))

# Mostrar los resultados
null_counts
```



- Vamos a convertir los datos numericos a caetgoricos. 

```{r}

convert_to_category <- function(movies, cols, num_bins = 6) {
  for (col in cols) {

    if (col %in% names(movies) && is.numeric(movies[[col]])) {

      # Calcular cortes de los cuantiles más detallados o con un número fijo de bins
      breaks <- seq(min(movies[[col]], na.rm = TRUE), max(movies[[col]], na.rm = TRUE), length.out = num_bins + 1)
      
      # Eliminar duplicados de los valores de 'breaks' para evitar intervalos repetidos
      breaks <- unique(breaks)
      
      # Verificar cuántos intervalos generamos
      num_intervals <- length(breaks) - 1
      
      # Si hay menos de 2 intervalos, asignar un valor categórico único
      if (num_intervals < 2) {
        movies_clean[[paste0(col, "_cat")]] <- "Unico valor"
      } else {
        # Definir etiquetas según el número de intervalos
        labels <- c("Bajo", "Medio-Bajo", "Medio-Alto", "Alto", "Muy Alto", "Extremo")[1:num_intervals]
        
        # Asegurarse de que el número de intervalos coincida con el número de etiquetas
        movies[[paste0(col, "_cat")]] <- cut(movies[[col]], 
                                                    breaks = breaks, 
                                                    labels = labels, 
                                                    include.lowest = TRUE)
      }
    }
  }
  return(movies)
}

# Llamada a la función con un mayor número de bins (por ejemplo 6)
numeric_cols <- names(movies)[sapply(movies, is.numeric)]
movies <- convert_to_category(movies, numeric_cols, num_bins = 6)




```


- Ahora vamos a obtener el primer genero , y el mes 

```{r}

# Obtenemos el genero

movies$genres <- sapply(strsplit(movies$genres, "\\|"), `[`, 1)


# Aseguramos que releaseDate esté en formato de fecha
movies$releaseDate <- as.Date(movies$releaseDate)
movies$month_name <- format(movies$releaseDate, "%B")



```


Ahora vamos a seleccionar las columnas especificadas. 
```{r}
# Filtrar las columnas que terminan en "_cat" y agregar 'genres'
cat_columns <- grep("_cat$", colnames(movies), value = TRUE)

# Incluir 'genres' en las columnas seleccionadas
cat_columns <- c(cat_columns, "genres",'originalLanguage','productionCompany', 'productionCountry', 'productionCompanyCountry', 'month_name')

cat_columns <- cat_columns[cat_columns != "id_cat"]
# Seleccionar las columnas deseadas
movie_rest <- movies[, cat_columns]



```


Ahora estos datos los vamos a pasar por transacciones

```{r}

dim(movie_rest)


#Convirtiendolas en transacciones
trans <- as(movie_rest,"transactions")

#Crea variables dummy de las categorías
summary(trans)
itemLabels(trans)
as(trans[1:2, 1:10], "matrix")

```


Como podemos ver este es el numero de transacciones realizadas. de hecho lo que vamos hacer ahora es aplicar a priori. Poniendo como soporte 0.3 minlen de 2 y maxlen de 4


```{r}
reglas<-apriori(trans, parameter = list(support = 0.3,
                                        target = "frequent", 
                                        minlen=2, maxlen=4))

summary(reglas)
```
Se puede ver que se contaron  761 items al colocar 0.3  de soporte y 2 como valor minimo.



Tambien podemos mostrar los primeros 20 itemsets creados

```{r}
top_20_itemsets <- sort(reglas, by = "support", decreasing = TRUE)[1:20]
inspect(top_20_itemsets)
```


Lo que tocaria es tratar de optimizar hasta encontrar el numero de reglas optimo. Para esto haremos lo siguiente


### Reglas

Ahora vamos a obtener las reglas apriori creadas , para ello usaremos confianza y soporte de manera automatica hasta encontrar el mejor

```{r}

library(arules)

# Valores iniciales
support_vals <- seq(0.4, 0.9, by=0.1)  # Rango de soporte
confidence_vals <- seq(0.5, 0.95, by=0.1)  # Rango de confianza

best_rules <- NULL
best_lift <- 0  
best_params <- c(0, 0)  
rules_count <- list() 

for (s in support_vals) {
  for (c in confidence_vals) {
    
    # Capturar la salida del algoritmo para evitar que se imprima
    suppressWarnings(
      capture.output(
        reglas <- apriori(data = trans,
                          parameter = list(support = s,
                                           confidence = c,
                                           target = "rules"))
      )
    )
    
    rules_count[[paste(s, c, sep = "_")]] <- length(reglas)
    
    if (length(reglas) == 0) next
    
    # Calcular el promedio del Lift
    avg_lift <- mean(quality(reglas)$lift)
    
    if (avg_lift > best_lift) {
      best_lift <- avg_lift
      best_rules <- reglas
      best_params <- c(s, c)
    }
  }
}



``` 


```{r}
# Mostrar los mejores parámetfdros encontrados
cat("\n========= RESULTADO FINAL =========\n")
cat("Mejor soporte:", best_params[1], "\n")
cat("Mejor confianza:", best_params[2], "\n")
cat("Mejor promedio de Lift:", best_lift, "\n")
cat("Total de reglas generadas:", length(best_rules), "\n")

# Mostrar cuántas reglas se generaron por cada combinación de soporte y confianza
cat("\n===== Cantidad de reglas por configuración =====\n")
print(rules_count)



```


Como podemos ver en donde mejor se desempeño apriori fue en un soporte de 0.4 y confianza de 0.5 con 8235 reglas generadas. El problema es que son muchas reglas, lo que queremos es reducir la dimensionalidad. Asi que quitaremos variables. 
```{r}
# Filtrar las columnas que terminan en "_cat" y agregar 'genres'
cat_columns <- grep("_cat$", colnames(movies), value = TRUE)

# Incluir 'genres' en las columnas seleccionadas
cat_columns <- c(cat_columns, "genres",'originalLanguage', 'month_name')

cat_columns <- cat_columns[cat_columns != "id_cat"]
# Seleccionar las columnas deseadas
movie_rest <- movies[, cat_columns]


```


Volvemos a hacer lo mismo de Apriori
```{r}

dim(movie_rest)


#Convirtiendolas en transacciones
trans <- as(movie_rest,"transactions")

#Crea variables dummy de las categorías
summary(trans)
itemLabels(trans)
as(trans[1:2, 1:10], "matrix")


library(arules)

# Valores iniciales
support_vals <- seq(0.4, 0.9, by=0.1)  # Rango de soporte
confidence_vals <- seq(0.5, 0.95, by=0.1)  # Rango de confianza

best_rules <- NULL
best_lift <- 0  
best_params <- c(0, 0)  
rules_count <- list() 

for (s in support_vals) {
  for (c in confidence_vals) {
    
    # Capturar la salida del algoritmo para evitar que se imprima
    suppressWarnings(
      capture.output(
        reglas <- apriori(data = trans,
                          parameter = list(support = s,
                                           confidence = c,
                                           target = "rules"))
      )
    )
    
    rules_count[[paste(s, c, sep = "_")]] <- length(reglas)
    
    if (length(reglas) == 0) next
    
    # Calcular el promedio del Lift
    avg_lift <- mean(quality(reglas)$lift)
    
    if (avg_lift > best_lift) {
      best_lift <- avg_lift
      best_rules <- reglas
      best_params <- c(s, c)
    }
  }
}


```
```{r}
# Mostrar los mejores parámetros encontrados
cat("\n========= RESULTADO FINAL =========\n")
cat("Mejor soporte:", best_params[1], "\n")
cat("Mejor confianza:", best_params[2], "\n")
cat("Mejor promedio de Lift:", best_lift, "\n")
cat("Total de reglas generadas:", length(best_rules), "\n")

# Mostrar cuántas reglas se generaron por cada combinación de soporte y confianza
cat("\n===== Cantidad de reglas por configuración =====\n")
print(rules_count)



```


Mejoro un poco asi que aplicaremos una vez mas el eliminar 


```{r}
# Filtrar las columnas que terminan en "_cat" y agregar 'genres'
cat_columns <- grep("_cat$", colnames(movies), value = TRUE)

# Incluir 'genres' en las columnas seleccionadas
cat_columns <- c(cat_columns, "genres",'originalLanguage', 'month_name')

# No quiero que sea igual a estas columnas
exclude_columns <- c("id_cat", "voteCount_cat", "productionCoAmount_cat", "productionCountriesAmount_cat", "genresAmount_cat")
cat_columns_filtered <- cat_columns[!(cat_columns %in% exclude_columns)]


# Seleccionar las columnas deseadas
movie_rest <- movies[, cat_columns]
```

```{r}

dim(movie_rest)


#Convirtiendolas en transacciones
trans <- as(movie_rest,"transactions")

#Crea variables dummy de las categorías
summary(trans)
itemLabels(trans)
as(trans[1:2, 1:10], "matrix")


library(arules)

# Valores iniciales
support_vals <- seq(0.4, 0.9, by=0.1)  # Rango de soporte
confidence_vals <- seq(0.5, 0.95, by=0.1)  # Rango de confianza

best_rules <- NULL
best_lift <- 0  
best_params <- c(0, 0)  
rules_count <- list() 

for (s in support_vals) {
  for (c in confidence_vals) {
    
    # Capturar la salida del algoritmo para evitar que se imprima
    suppressWarnings(
      capture.output(
        reglas <- apriori(data = trans,
                          parameter = list(support = s,
                                           confidence = c,
                                           target = "rules",
                                           minlen = 2))
      )
    )
    
    rules_count[[paste(s, c, sep = "_")]] <- length(reglas)
    
    if (length(reglas) == 0) next
    
    # Calcular el promedio del Lift
    avg_lift <- mean(quality(reglas)$lift)
    
    if (avg_lift > best_lift) {
      best_lift <- avg_lift
      best_rules <- reglas
      best_params <- c(s, c)
    }
  }
}


```
```{r}
# Mostrar los mejores parámetros encontrados
cat("\n========= RESULTADO FINAL =========\n")
cat("Mejor soporte:", best_params[1], "\n")
cat("Mejor confianza:", best_params[2], "\n")
cat("Mejor promedio de Lift:", best_lift, "\n")
cat("Total de reglas generadas:", length(best_rules), "\n")

# Mostrar cuántas reglas se generaron por cada combinación de soporte y confianza
cat("\n===== Cantidad de reglas por configuración =====\n")
print(rules_count)



```



Por esto al final lo que vamos a usar es es el algoritmo de Apriori con 0.8 y 0.5



### Apriori final 

Realizamos el ultimo apriori con lo definido.
```{r}
# Filtrar las columnas que terminan en "_cat" y agregar 'genres'
cat_columns <- grep("_cat$", colnames(movies), value = TRUE)

# Incluir 'genres' en las columnas seleccionadas
cat_columns <- c(cat_columns, "genres",'originalLanguage', 'month_name')

# No quiero que sea igual a estas columnas
exclude_columns <- c("id_cat", "voteCount_cat", "productionCoAmount_cat", "productionCountriesAmount_cat", "genresAmount_cat")
cat_columns_filtered <- cat_columns[!(cat_columns %in% exclude_columns)]


# Seleccionar las columnas deseadas
movie_rest <- movies[, cat_columns]


library(arules)

# Convertir a transacciones
trans <- as(movie_rest, "transactions")

# Aplicar apriori con soporte y confianza fijos
reglas <- apriori(data = trans, 
                  parameter = list(support = 0.8, 
                                   confidence = 0.5, 
                                   target = "rules",
                                   minlen = 2))

# Cantidad de reglas generadas
num_reglas <- length(reglas)

# Promedio del lift
avg_lift <- if (num_reglas > 0) mean(quality(reglas)$lift) else NA

# Resultados
num_reglas
avg_lift

```
```{r}
cat("\n========= RESULTADO FINAL =========\n")
cat("Numero de reglas:", num_reglas, "\n")
cat("Mejor promedio de Lift:",avg_lift, "\n")
```

Como parte final haremos un analisis de las reglas de asociacion generadas.
```{r}
inspect(head(reglas, 20))
```




#### Analisis reglas de Asociacion

Las 5 reglas mas importantes que se encontraron son las siguientes:

1. El 91% de la popularidad baja tambien genero ingresos bajos
2. El 93% de los votos bajo generaron tambien ingresos bajos. 
3. El 90% de las peliculas con bajo presupuesto tambien tienen bajos ingresos.

Ahora analizaremos en aquellas que nos interesan que son las relacionadas a ingresos


```{r}
reglas_filtradas <- subset(reglas, rhs %in% "revenue_cat=Bajo")
inspect(head(reglas_filtradas, 10))
```

4. El 99% de las peliculas con popularidad baja, y paises en produccion que son bajos tambien generaron ingresos bajos. 

5. El 92% de las peliculas con popularidad baja, votos bajos, y cantidad de actores bajos es de hecho genera pocos ingresos. Con confianza de 0.99 y soporte 0.90




# Resumen de Hallazgos del Agrupamiento y Recomendaciones para CineVision Studios

## Segmentación de Películas Identificadas con Clustering

El análisis de clustering permitió segmentar las películas en tres grandes grupos, con características bien diferenciadas en términos de presupuesto, ingresos, popularidad y enfoque de producción.

### Cluster 1: Producciones de Bajo Presupuesto

- Películas con presupuestos limitados e ingresos bajos.
- Predominan géneros como drama, comedia y horror.
- Principalmente de EE.UU., Japón y Reino Unido.
- Popularidad y número de votos limitados.

### Cluster 2: Producciones Comerciales y Blockbusters

- Películas de mayor inversión y recaudación.
- Géneros predominantes: acción, aventura y ciencia ficción.
- Alta presencia de estudios de Hollywood.
- Alta popularidad y número de votos.

### Cluster 3: Películas Independientes y Experimentales

- Producciones de bajo presupuesto con menor recaudación.
- Mayor diversidad de idiomas y países de producción.
- Enfoque artístico y experimental.
- Menor presencia en el mercado general.


## Segmentación de Películas Identificadas con PCA

En este se puedieron observar lo siguiente al reducir la dimensionalidad

### Exito en base a la critica

El exito de una pelicula esta estrechamente vinculado con su critica que le dieron las personas. Cabe aclarar que para esto ocurra se necesita una mayor inversion

### Participacion de Hombres y Mujeres

La participacion de hombres y mujeres esta dada por una clara diferencia, muchos hombres participan en producciones de accion y aventura y muchas mujeres de drama y crimen. Y se ve una clara tendencia a que muchas productoras trabajan con hombres. Pero no existe una correlacion directa entre el exito de la pelicula y la cantidad de actores mujeres y hombres.

### Generos populares

Los generos mas populares son los de Accion y Comedia, de hecho la mayoria de peliculas suelen tener una mayor ganancia pero tambien necesitar mayor inversion en estos generos.


### Mes de Lanzamiento

Se ve una correlacion en el mes que se lanzo y la popularidad de la pelicula, posiblemente porque no tuvo que competir con otras o porque fue lanza en una temporada muy esperada por las personas


## Segmentación de Películas Identificadas con Apriori

### Peliculas con baja recaudacion

Se puede ver que las peliculas que tienen una baja recaudacion tambien tuvieron un bajo presupuesto, una baja valoracion y una baja popularidad en el publico. 


## Recomendaciones Estratégicas para CineVision Studios


### Expansión de Producciones Comerciales y Blockbusters

- Aumentar inversión en géneros rentables.
- Optimizar marketing y distribución global.
- Fomentar alianzas con productoras internacionales.

### Impulso al Segmento Independiente y de Nicho

- Explorar mercados emergentes de cine independiente.
- Potenciar distribución digital en plataformas de streaming.
- Participar en festivales de cine internacionales.

### Estrategias para Películas de Bajo Presupuesto

- Enfocarse en géneros rentables como terror y comedia.
- Utilizar marketing digital y redes sociales.
- Explorar coproducciones internacionales.

### Aplicaciones del Clustering en la Industria Cinematográfica

- **Optimización de estrategias de inversión y producción**: Identificación de géneros y tendencias emergentes.
- **Mejoras en recomendaciones de streaming**: Personalización de contenido y segmentación de audiencia.
- **Análisis de tendencias y competitividad**: Evaluación de patrones de éxito en el mercado cinematográfico.

### Aumentar la produccion de generos

- Crear mas peliculas de genero de comedia  y Accion
- Mayor inversion a las productoras que se enfocan en este nicho. 


### Mejorar calidad y produccion

- Mejorar la calidad de los rodajes
- Realizar una mayor inversion en produccion
- Invertir en pulir guiones y tramas de sus peliculas.

### Lanzamiento de peliculas
- Lanzar las peliculas en meses donde no existan tantos bluckbusters.
- Crear una calendarizacion de los estrenos que desean realizar.

### Mejorar la participacion de los actores
- Si bien no influye en las ganancias mejora las criticas de una pelicula.
- Agregar mas mujeres en peliculas de diferente nicho.
- Agregar mas hombres en peliculas fuera de su nicho. 

## Conclusión Final

El análisis de clustering ha proporcionado información valiosa sobre la segmentación del mercado cinematográfico, permitiendo a CineVision Studios identificar oportunidades clave para el desarrollo de nuevas producciones y la optimización de su estrategia de distribución.
Las recomendaciones estratégicas presentadas permitirán: Maximizar la rentabilidad de los blockbusters a través de inversiones estratégicas y marketing global. Expandir la presencia del cine independiente, aprovechando plataformas de streaming y festivales de cine. Optimizar la producción y distribución de películas de bajo presupuesto, maximizando su impacto con estrategias de marketing digital.
Aplicando estas estrategias, CineVision Studios podrá consolidarse como un estudio líder en la industria cinematográfica, con una oferta de contenido diversificada y alineada con las tendencias del mercado.


