---
title: "Análisis exploratorio"
author: 
  - "Pablo Daniel Barillas Moreno, Carné No. 22193"
  - "Mathew Cordero Aquino, Carné No. 22982"
output:
  html_document: default
  pdf_document: default
date: "2025-02-02"
header-includes:
   - \usepackage{fvextra}
   - \DefineVerbatimEnvironment{Highlighting}{Verbatim}{breaklines,commandchars=\\\{\}}
repository: "https://github.com/DanielBarillas/Miner-a_de_datos_Proyecto1_Entrega1_Grupo1"
---

### Enlace al Repositorio del Grupo #1
[Repositorio en GitHub](https://github.com/DanielBarillas/Miner-a_de_datos_Proyecto1_Entrega1_Grupo1.git)


```{r setup, include=FALSE}
if(! "psych" %in% installed.packages()) install.packages("psych", depend = TRUE)
if(! "FactoMineR" %in% installed.packages()) install.packages("FactoMineR", depend = TRUE)
if(! "corrplot" %in% installed.packages()) install.packages("corrplot", depend = TRUE)
if(! "fpc" %in% installed.packages()) install.packages("fpc", depend = TRUE)
if(! "factoextra" %in% installed.packages()) install.packages("factoextra", depend = TRUE)
if(! "PCAmixdata" %in% installed.packages()) install.packages("PCAmixdata", depend = TRUE)
if(! "paran" %in% installed.packages()) install.packages("paran", depend = TRUE)
library(psych)
library(FactoMineR)
library(fpc)
library(factoextra)
library(corrplot)
library(PCAmixdata)
library(paran)

knitr::opts_chunk$set(warning = FALSE, message = FALSE) 
library(dplyr)
library(ggplot2)
library(tidyr)
library(nortest)
movies <- read.csv("movies.csv", stringsAsFactors = FALSE)
```

## Data Clenaing PCA

Vamos a mostrar primero el tipo de datos que tenemos 



| **Variable**                     | **Descripción** |
|-----------------------------------|----------------|
| **id**                            | Identificador único de la película (int).|
| **budget**                        | Presupuesto de la película (float). |
| **genres**                        | Géneros de la película (string). |
| **homePage**                      | Página web oficial de la película (string). |
| **productionCompany**             | Compañías productoras de la película (string). |
| **productionCompanyCountry**      | Países de las compañías productoras (string). |
| **productionCountry**             | Países donde se llevó a cabo la producción (string). |
| **revenue**                       | Ingresos generados por la película (float). |
| **runtime**                       | Duración de la película en minutos (float). |
| **video**                         | Indica si la película tiene videos promocionales (boolean). |
| **director**                      | Director de la película (string). |
| **actors**                        | Lista de actores que participan en la película (string). |
| **actorsPopularity**              | Índice de popularidad del elenco (float). |
| **actorsCharacter**               | Personajes interpretados por los actores (string). |
| **originalTitle**                 | Título original de la película en su idioma (string). |
| **title**                         | Título de la película en inglés (string). |
| **originalLanguage**              | Idioma original de la película (string). |
| **popularity**                    | Índice de popularidad semanal de la película (float). |
| **releaseDate**                   | Fecha de lanzamiento de la película (string). |
| **voteAvg**                        | Promedio de votos en la plataforma (float). |
| **voteCount**                     | Número de votos recibidos en la plataforma (int). |
| **genresAmount**                  | Cantidad de géneros asignados a la película (int). |
| **productionCoAmount**            | Número de compañías productoras involucradas (int). |
| **productionCountriesAmount**     | Número de países donde se rodó la película (int). |
| **actorsAmount**                  | Cantidad total de actores en la película (int). |
| **castWomenAmount**               | Cantidad de actrices en el elenco (int). |
| **castMenAmount**                 | Cantidad de actores en el elenco (int). |


### Descarte de columnas

Viendo esto vamos a elegir ciertas columnas. En este caso descartaremos las de id debido a que es solo el id.
Tambien vamos a descartar el actorsCharacter, porque es unico por cada actor que lo interpreto. Y tambien vamos a descartar originalTitle porque es individual por pelicula. Asi como el title que no aportan nada a la relacion de los datos. 

Pero aqui quedaria en productionCompanyCountry y  productionCountry. Ya que esto en realidad no nos aporta nada a los datos que queremos analizar y tampoco es como que exista una correlacion. 

Descartamos actors y ActorsPopularity, no es necesario para las correlaciones, debido a que al ser datos no categoricos no los utilizaremos.Al igual que el director, y productionCompany


El problema es que genres, homePage ,  originalLanguage , releaseDate, video .No son enteros completamente sino estan en una lista o son strings. Asi que lo que vamos a hacer es convertirlos a numeros que podamos manejar.



### Seleccion y transformacion de Columnas
- Vamos a convertir el lenguaje original a factor 
```{r}
movies$originalLanguage<- as.numeric(factor(movies$originalLanguage))
```

- Ahora con el video 
```{r}
movies$video[is.na(movies$video)] <- FALSE
movies$video<- as.numeric(factor(movies$video))
```

- Ahora con homePage vamos a mapear como 0 los que sean NA y como 1 los que tienen
```{r}


movies <- movies %>%
  mutate(homePage = ifelse(is.na(homePage), 0, 1),
         homePage = factor(homePage))
```

- Ahora procedemos con los generos.

```{r}
movies$genres <- strsplit(gsub("\\s*\\|\\s*", "|", as.character(movies$genres)), '\\|')

# Obtener todos los géneros únicos
all_genres <- unique(unlist(movies$genres))

# Crear columnas de one-hot encoding para cada género
movies_encoded <- movies

# Para cada género único, agregamos una nueva columna
for (genre in all_genres) {
  movies_encoded[[genre]] <- sapply(movies$genres, function(x) ifelse(genre %in% x, 1, 0))
}

```

- Ahora tambien lo hacemos para el releaseDate.Pero aqui extraemos el mes ya que al ver el analisis exploratorio esto se nos pidio

```{r}
movies_encoded$releaseDate <- as.Date(movies_encoded$releaseDate)
movies_encoded$month <- as.numeric(format(movies_encoded$releaseDate, "%m"))
```

- Como siguiente paso elegiremos ahora las columnas que seleccionamos
```{r}
movie_data_selected <- movies_encoded[, c("month", "budget", "homePage", "revenue", "runtime", "video", "originalLanguage", "popularity", "voteAvg", "voteCount", "genresAmount", "productionCoAmount", "productionCountriesAmount", "actorsAmount", "castWomenAmount", "castMenAmount", "Crime","Comedy", "Action", "Thriller", "Adventure", "Science Fiction", "Animation", "Family", "Drama", "Romance", "Mystery", "Fantasy", "War", "Music", "Western", "History", "Horror", "TV Movie", "Documentary")]
```

- Tambien castWomen y CastMen vienen de tipo string asi que los vamos a castear
```{r}
movie_data_selected$castMenAmount <- as.numeric(movie_data_selected$castMenAmount)
movie_data_selected$castWomenAmount <- as.numeric(movie_data_selected$castWomenAmount)
movie_data_selected$homePage <- as.numeric(movie_data_selected$homePage)

```

- Luego tambien vamos a manejar los NA de estas columnas
```{r}
for (col in c("castMenAmount", "castWomenAmount")) {
  movie_data_selected[[col]][is.na(movie_data_selected[[col]])] <- mean(movie_data_selected[[col]], na.rm = TRUE)
}
```

### Matriz de Correlacion

Si queremos ver que vale la pena PCA , usaremos la matriz de correlacion generada. Lo que necesitamos de esta es el determinante de esta manera sabremos si hay multicolinealidad.
```{r}
rcor<-cor(movie_data_selected[,2:ncol(movie_data_selected)],use = "pairwise.complete.obs")
det_rcor <- det(rcor)
print(det_rcor)
```
Como puedes observar el valor es de 0.0001307035   mientras mas cercana a 0 este significa que las variables si estan relacionadas, por ello podemos usar PCA para seleccionar variables.


Ahora tambien podemos ver la matriz generada usando un grafico
```{r}
library(corrplot)


matriz <- cor(movie_data_selected[,1:ncol(movie_data_selected)], use = "pairwise.complete.obs")


corrplot(matriz, method = "color", 
         tl.cex = 0.6,
         tl.srt = 90, 
         col = colorRampPalette(c("blue", "white", "red"))(200),
         cl.cex = 0.7)

```

#### Analisis Grafica
Podemos observar en la grafica que hay una correlacion evidente entre el conteo de votos y el ingreso de la pelicula. Lo que puede indicar que mientras mas votos esta consiga puede tener mayores ingresos. Dejando de lado lo evidente que mientras mas conteo de generos esten, mayor cantidad de tipos existira. Tenemos que entre los generos que tienen mas correlacion con los ingresos son el de accion y aventura. 

Y que los mas tiempo son aquellas de Drama, Guerra e Historia, esto muy posiblemente porque debido al tipo de genero suelen plantear tramas mas complejas.

Cubriendo las dudas que se plantearon el analisis exploratorio el mes realmente no esta muy relacionada con los ingresos de la pelicula. Tambien podemos ver que el presupuesto de la pelicula si esta correlacionada con sus ingresos. 

Viendo el numero de actores mujeres y hombres, vemos que realmente no tienen correlacion con la popularidad y con los ingresos de una pelicula, solo si cabe resaltar que el numero de actrices tiene una correlacion negativa al tiempo de una pelicula, posiblemente por poco tiempo en pantalla. Y los hombres una positiva con el numero de paises de una productora. Esto puede denotar muy posiblemente un sesgo hacia los hombres, al haber muchas mas productoras presentes en los rodajes. 

Cubriendo la parte del marketing Video no tiene realmente una correlacion con otras variables pero el que si lo tiene es homePage con presupuesto y recaudacion. AL igual que numero de votos de la pelicula. 

Y con respecto a la correlacion de cantidad de actores no hay una evidente con ingresos , pero si con presupuesto. 


### KMO

Lo que haremos aqui es si podemos utilizar el analisis factorial con KMO , esto para poder realizar las combinaciones lineales de las variables.

```{r}
KMO(as.matrix(movie_data_selected[,1:ncol(movie_data_selected)]))
```


#### Analisis 

Podemos ver por el analisis que de hecho es muy malo siendo de 0.1 , lo que indicaria que vamos a obtener malos resultados en nuestro PCA. Pero vemos que hay datos coo el mes, ingresos, homepage , revenue y popularidad que tienen de hecho muy buenos resultados. Entre otros lo que si realizamos PCA nos podria dar muy buenos resultados con solo estas variables. 


### Esfericidaad de Bartlett.

```{r}
library(psych)

bartlett_test <- cortest.bartlett(cor(movie_data_selected, use = "pairwise.complete.obs"), 
                                  n = nrow(movie_data_selected))

# Esto sirve para mostrar que si es mas pequeño que 0.005
formatC(bartlett_test$p.value, format = "e", digits = 10)

```

Como podemos ver el valor de P en nuestro test de Bartlett fue de casi 0. Lo que hace este test es ver si la correlaciones son significativas. La hipotesis nula Ho es decir que la matriz de correlacion es una identidad, pero debido a que es 0 y no 1 lo cual seria para una matriz identidad entonces se descarta. Lo que indica que se puede hacer el PCA.


### PCA

#### Normalizar

Primero normalizamos los datos que nos dieron.  Y luego obtenemos los componentes.

```{r}
compPrinc<-prcomp(movie_data_selected[,1:ncol(movie_data_selected)], scale = T)
summary(compPrinc)



```

Aqui podemos ver que tenemos 35 componentes. Y podemos ver en la proporcion de la varianza, y la proporcion acumulada que al tener 21 componentes se acumula el 80% de los datos. Si solo obtenemos los primero 3 o 5, no llegamos ni siquiera a describir el 35% de los datos. 


Incluso podemos ver los valores propios de los componentes
```{r}
valores_propios<-compPrinc$sdev^2
valores_propios
```
Segun la regla del kaiser nos debemos de quedar con los PCA con valores propios mayores a 1. Entonces siguiendo esta regla serian en el PCA14

De hecho los podemos ver un grafico como el siguiente . 




```{r}
library(ggplot2)

fviz_eig(compPrinc, addlabels = TRUE, labelsize = 3, ylim = c(0, 9.5), ncp = 25) +
  theme(axis.text.x = element_text(angle = 90, vjust = 0.5, hjust = 1))



```


#### Analisis Grafico

Podemos ver que en el grafico despues de los primeros 15 PCA se estabiliza el codo. Estos primeros 14 PCA pertenecen al 63% de la descripcion de los datos. Asi que despues de hacer el analisis podemos notar que la regla del Kaiser si aplico de manera correcta 


#### Prueba de Paralelismo

Lo que hace esta prueba es simular eigenvalores por los PCA definidos, y nos arrojara puntos de encuentros de esta misma de los PCA y los valores generados por estos


```{r}
paran(movie_data_selected[,1:ncol(movie_data_selected)], graph=TRUE)

```
#### Seleccionar Componentes

Lo primero que vamos a hacer es utilizar la regla del Kaiser, esta regla nos dira 
