---
title: "Análisis exploratorio"
author: 
  - "Pablo Daniel Barillas Moreno, Carné No. 22193"
  - "Mathew Cordero Aquino, Carné No. 22982"
output:
  html_document: default
  pdf_document: default
date: "2025-02-02"
header-includes:
   - \usepackage{fvextra}
   - \DefineVerbatimEnvironment{Highlighting}{Verbatim}{breaklines,commandchars=\\\{\}}
repository: "https://github.com/DanielBarillas/Miner-a_de_datos_Proyecto1_Entrega1_Grupo1"
---

### Enlace al Repositorio del Grupo #1
[Repositorio en GitHub](https://github.com/DanielBarillas/Miner-a_de_datos_Proyecto1_Entrega1_Grupo1.git)


```{r setup, include=FALSE}
if(! "psych" %in% installed.packages()) install.packages("psych", depend = TRUE)
if(! "FactoMineR" %in% installed.packages()) install.packages("FactoMineR", depend = TRUE)
if(! "corrplot" %in% installed.packages()) install.packages("corrplot", depend = TRUE)
if(! "fpc" %in% installed.packages()) install.packages("fpc", depend = TRUE)
if(! "factoextra" %in% installed.packages()) install.packages("factoextra", depend = TRUE)
if(! "PCAmixdata" %in% installed.packages()) install.packages("PCAmixdata", depend = TRUE)
library(psych)
library(FactoMineR)
library(fpc)
library(factoextra)
library(corrplot)
library(PCAmixdata)

knitr::opts_chunk$set(warning = FALSE, message = FALSE) 
library(dplyr)
library(ggplot2)
library(tidyr)
library(nortest)
movies <- read.csv("movies.csv", stringsAsFactors = FALSE)
```

## Data Clenaing PCA

Vamos a mostrar primero el tipo de datos que tenemos 
```{r}
df$col1 <- as.numeric(df$col1)


```


| **Variable**                     | **Descripción** |
|-----------------------------------|----------------|
| **id**                            | Identificador único de la película (int). |
| **budget**                        | Presupuesto de la película (float). |
| **genres**                        | Géneros de la película (string). |
| **homePage**                      | Página web oficial de la película (string). |
| **productionCompany**             | Compañías productoras de la película (string). |
| **productionCompanyCountry**      | Países de las compañías productoras (string). |
| **productionCountry**             | Países donde se llevó a cabo la producción (string). |
| **revenue**                       | Ingresos generados por la película (float). |
| **runtime**                       | Duración de la película en minutos (float). |
| **video**                         | Indica si la película tiene videos promocionales (boolean). |
| **director**                      | Director de la película (string). |
| **actors**                        | Lista de actores que participan en la película (string). |
| **actorsPopularity**              | Índice de popularidad del elenco (float). |
| **actorsCharacter**               | Personajes interpretados por los actores (string). |
| **originalTitle**                 | Título original de la película en su idioma (string). |
| **title**                         | Título de la película en inglés (string). |
| **originalLanguage**              | Idioma original de la película (string). |
| **popularity**                    | Índice de popularidad semanal de la película (float). |
| **releaseDate**                   | Fecha de lanzamiento de la película (string). |
| **voteAvg**                        | Promedio de votos en la plataforma (float). |
| **voteCount**                     | Número de votos recibidos en la plataforma (int). |
| **genresAmount**                  | Cantidad de géneros asignados a la película (int). |
| **productionCoAmount**            | Número de compañías productoras involucradas (int). |
| **productionCountriesAmount**     | Número de países donde se rodó la película (int). |
| **actorsAmount**                  | Cantidad total de actores en la película (int). |
| **castWomenAmount**               | Cantidad de actrices en el elenco (int). |
| **castMenAmount**                 | Cantidad de actores en el elenco (int). |



