---
title: "Análisis exploratorio"
author: 
  - "Pablo Daniel Barillas Moreno, Carné No. 22193"
  - "Mathew Cordero Aquino, Carné No. 22982"
output:
  html_document: default
  pdf_document: default
date: "2025-02-02"
header-includes:
   - \usepackage{fvextra}
   - \DefineVerbatimEnvironment{Highlighting}{Verbatim}{breaklines,commandchars=\\\{\}}
repository: "https://github.com/DanielBarillas/Miner-a_de_datos_Proyecto1_Entrega1_Grupo1"
---

### Enlace al Repositorio del Grupo #1
[Repositorio en GitHub](https://github.com/DanielBarillas/Miner-a_de_datos_Proyecto1_Entrega1_Grupo1.git)


```{r setup, include=FALSE}
if(! "psych" %in% installed.packages()) install.packages("psych", depend = TRUE)
if(! "FactoMineR" %in% installed.packages()) install.packages("FactoMineR", depend = TRUE)
if(! "corrplot" %in% installed.packages()) install.packages("corrplot", depend = TRUE)
if(! "fpc" %in% installed.packages()) install.packages("fpc", depend = TRUE)
if(! "factoextra" %in% installed.packages()) install.packages("factoextra", depend = TRUE)
if(! "PCAmixdata" %in% installed.packages()) install.packages("PCAmixdata", depend = TRUE)
library(psych)
library(FactoMineR)
library(fpc)
library(factoextra)
library(corrplot)
library(PCAmixdata)

knitr::opts_chunk$set(warning = FALSE, message = FALSE) 
library(dplyr)
library(ggplot2)
library(tidyr)
library(nortest)
movies <- read.csv("movies.csv", stringsAsFactors = FALSE)
```

## Data Clenaing PCA

Vamos a mostrar primero el tipo de datos que tenemos 



| **Variable**                     | **Descripción** |
|-----------------------------------|----------------|
| **id**                            | Identificador único de la película (int).|
| **budget**                        | Presupuesto de la película (float). |
| **genres**                        | Géneros de la película (string). |
| **homePage**                      | Página web oficial de la película (string). |
| **productionCompany**             | Compañías productoras de la película (string). |
| **productionCompanyCountry**      | Países de las compañías productoras (string). |
| **productionCountry**             | Países donde se llevó a cabo la producción (string). |
| **revenue**                       | Ingresos generados por la película (float). |
| **runtime**                       | Duración de la película en minutos (float). |
| **video**                         | Indica si la película tiene videos promocionales (boolean). |
| **director**                      | Director de la película (string). |
| **actors**                        | Lista de actores que participan en la película (string). |
| **actorsPopularity**              | Índice de popularidad del elenco (float). |
| **actorsCharacter**               | Personajes interpretados por los actores (string). |
| **originalTitle**                 | Título original de la película en su idioma (string). |
| **title**                         | Título de la película en inglés (string). |
| **originalLanguage**              | Idioma original de la película (string). |
| **popularity**                    | Índice de popularidad semanal de la película (float). |
| **releaseDate**                   | Fecha de lanzamiento de la película (string). |
| **voteAvg**                        | Promedio de votos en la plataforma (float). |
| **voteCount**                     | Número de votos recibidos en la plataforma (int). |
| **genresAmount**                  | Cantidad de géneros asignados a la película (int). |
| **productionCoAmount**            | Número de compañías productoras involucradas (int). |
| **productionCountriesAmount**     | Número de países donde se rodó la película (int). |
| **actorsAmount**                  | Cantidad total de actores en la película (int). |
| **castWomenAmount**               | Cantidad de actrices en el elenco (int). |
| **castMenAmount**                 | Cantidad de actores en el elenco (int). |


### Descarte de columnas

Viendo esto vamos a elegir ciertas columnas. En este caso descartaremos las de id debido a que es solo el id.
Tambien vamos a descartar el actorsCharacter, porque es unico por cada actor que lo interpreto. Y tambien vamos a descartar originalTitle porque es individual por pelicula. Asi como el title que no aportan nada a la relacion de los datos. 

Pero aqui quedaria en productionCompanyCountry y  productionCountry. Ya que esto en realidad no nos aporta nada a los datos que queremos analizar y tampoco es como que exista una correlacion. 

Descartamos actors y ActorsPopularity, no es necesario para las correlaciones, debido a que al ser datos no categoricos no los utilizaremos.Al igual que el director, y productionCompany


El problema es que genres, homePage ,  originalLanguage , releaseDate, video .No son enteros completamente sino estan en una lista o son strings. Asi que lo que vamos a hacer es convertirlos a numeros que podamos manejar.



### Seleccion y transformacion de Columnas
- Vamos a convertir el lenguaje original a factor 
```{r}
movies$originalLanguage<- as.numeric(factor(movies$originalLanguage))
```

- Ahora con el video 
```{r}
movies$video[is.na(movies$video)] <- FALSE
movies$video<- as.numeric(factor(movies$video))
```

- Ahora con homePage vamos a mapear como 0 los que sean NA y como 1 los que tienen
```{r}


movies <- movies %>%
  mutate(homePage = ifelse(is.na(homePage), 0, 1),
         homePage = factor(homePage))
```

- Ahora procedemos con los generos.

```{r}
movies$genres <- strsplit(gsub("\\s*\\|\\s*", "|", as.character(movies$genres)), '\\|')

# Obtener todos los géneros únicos
all_genres <- unique(unlist(movies$genres))

# Crear columnas de one-hot encoding para cada género
movies_encoded <- movies

# Para cada género único, agregamos una nueva columna
for (genre in all_genres) {
  movies_encoded[[genre]] <- sapply(movies$genres, function(x) ifelse(genre %in% x, 1, 0))
}

```

- Ahora tambien lo hacemos para el releaseDate.Pero aqui extraemos el mes ya que al ver el analisis exploratorio esto se nos pidio

```{r}
movies_encoded$releaseDate <- as.Date(movies_encoded$releaseDate)
movies_encoded$month <- as.numeric(format(movies_encoded$releaseDate, "%m"))
```

- Como siguiente paso elegiremos ahora las columnas que seleccionamos
```{r}
movie_data_selected <- movies_encoded[, c("budget", "homePage", "revenue", "runtime", "video", "originalLanguage", "popularity", "voteAvg", "voteCount", "genresAmount", "productionCoAmount", "productionCountriesAmount", "actorsAmount", "castWomenAmount", "castMenAmount", "Crime","Comedy", "Action", "Thriller", "Adventure", "Science Fiction", "Animation", "Family", "Drama", "Romance", "Mystery", "Fantasy", "War", "Music", "Western", "History", "Horror", "TV Movie", "Documentary", "month")]
```

- Tambien castWomen y CastMen vienen de tipo string asi que los vamos a castear
```{r}
movie_data_selected$castMenAmount <- as.numeric(movie_data_selected$castMenAmount)
movie_data_selected$castWomenAmount <- as.numeric(movie_data_selected$castWomenAmount)
movie_data_selected$homePage <- as.numeric(movie_data_selected$homePage)

```

### Vale la pena usar PCA

Para ello vamos a analizar la matriz de correlacion generada. Para ello obtenemos el determinante.
```{r}
rcor<-cor(movie_data_selected[,2:ncol(movie_data_selected)],use = "pairwise.complete.obs")
det_rcor <- det(rcor)
print(det_rcor)
```


Como puedes observar el valor es de 0.0003006276