---
title: "Análisis exploratorio"
author: 
  - "Pablo Daniel Barillas Moreno, Carné No. 22193"
  - "Mathew Cordero Aquino, Carné No. 22982"
output:
  html_document: default
  pdf_document: default
date: "2025-02-02"
header-includes:
   - \usepackage{fvextra}
   - \DefineVerbatimEnvironment{Highlighting}{Verbatim}{breaklines,commandchars=\\\{\}}
repository: "https://github.com/DanielBarillas/Miner-a_de_datos_Proyecto1_Entrega1_Grupo1"
---

### Enlace al Repositorio del Grupo #1
[Repositorio en GitHub](https://github.com/DanielBarillas/Miner-a_de_datos_Proyecto1_Entrega1_Grupo1.git)


```{r setup, include=FALSE}
if(! "psych" %in% installed.packages()) install.packages("psych", depend = TRUE)
if(! "FactoMineR" %in% installed.packages()) install.packages("FactoMineR", depend = TRUE)
if(! "corrplot" %in% installed.packages()) install.packages("corrplot", depend = TRUE)
if(! "fpc" %in% installed.packages()) install.packages("fpc", depend = TRUE)
if(! "factoextra" %in% installed.packages()) install.packages("factoextra", depend = TRUE)
if(! "PCAmixdata" %in% installed.packages()) install.packages("PCAmixdata", depend = TRUE)
if(! "paran" %in% installed.packages()) install.packages("paran", depend = TRUE)
library(psych)
library(FactoMineR)
library(fpc)
library(factoextra)
library(corrplot)
library(PCAmixdata)
library(paran)

knitr::opts_chunk$set(warning = FALSE, message = FALSE) 
library(dplyr)
library(ggplot2)
library(tidyr)
library(nortest)
movies <- read.csv("movies.csv", stringsAsFactors = FALSE)
```

## PCA


### Data Clenaing PCA

Vamos a mostrar primero el tipo de datos que tenemos 



| **Variable**                     | **Descripción** |
|-----------------------------------|----------------|
| **id**                            | Identificador único de la película (int).|
| **budget**                        | Presupuesto de la película (float). |
| **genres**                        | Géneros de la película (string). |
| **homePage**                      | Página web oficial de la película (string). |
| **productionCompany**             | Compañías productoras de la película (string). |
| **productionCompanyCountry**      | Países de las compañías productoras (string). |
| **productionCountry**             | Países donde se llevó a cabo la producción (string). |
| **revenue**                       | Ingresos generados por la película (float). |
| **runtime**                       | Duración de la película en minutos (float). |
| **video**                         | Indica si la película tiene videos promocionales (boolean). |
| **director**                      | Director de la película (string). |
| **actors**                        | Lista de actores que participan en la película (string). |
| **actorsPopularity**              | Índice de popularidad del elenco (float). |
| **actorsCharacter**               | Personajes interpretados por los actores (string). |
| **originalTitle**                 | Título original de la película en su idioma (string). |
| **title**                         | Título de la película en inglés (string). |
| **originalLanguage**              | Idioma original de la película (string). |
| **popularity**                    | Índice de popularidad semanal de la película (float). |
| **releaseDate**                   | Fecha de lanzamiento de la película (string). |
| **voteAvg**                        | Promedio de votos en la plataforma (float). |
| **voteCount**                     | Número de votos recibidos en la plataforma (int). |
| **genresAmount**                  | Cantidad de géneros asignados a la película (int). |
| **productionCoAmount**            | Número de compañías productoras involucradas (int). |
| **productionCountriesAmount**     | Número de países donde se rodó la película (int). |
| **actorsAmount**                  | Cantidad total de actores en la película (int). |
| **castWomenAmount**               | Cantidad de actrices en el elenco (int). |
| **castMenAmount**                 | Cantidad de actores en el elenco (int). |


### Descarte de columnas

Viendo esto vamos a elegir ciertas columnas. En este caso descartaremos las de id debido a que es solo el id.
Tambien vamos a descartar el actorsCharacter, porque es unico por cada actor que lo interpreto. Y tambien vamos a descartar originalTitle porque es individual por pelicula. Asi como el title que no aportan nada a la relacion de los datos. 

Pero aqui quedaria en productionCompanyCountry y  productionCountry. Ya que esto en realidad no nos aporta nada a los datos que queremos analizar y tampoco es como que exista una correlacion. 

Descartamos actors y ActorsPopularity, no es necesario para las correlaciones, debido a que al ser datos no categoricos no los utilizaremos.Al igual que el director, y productionCompany


El problema es que genres, homePage ,  originalLanguage , releaseDate, video .No son enteros completamente sino estan en una lista o son strings. Asi que lo que vamos a hacer es convertirlos a numeros que podamos manejar.



### Seleccion y transformacion de Columnas
- Vamos a convertir el lenguaje original a factor 
```{r}
movies$originalLanguage<- as.numeric(factor(movies$originalLanguage))
```

- Ahora con el video 
```{r}
movies$video[is.na(movies$video)] <- FALSE
movies$video<- as.numeric(factor(movies$video))
```

- Ahora con homePage vamos a mapear como 0 los que sean NA y como 1 los que tienen
```{r}


movies <- movies %>%
  mutate(homePage = ifelse(is.na(homePage), 0, 1),
         homePage = factor(homePage))
```

- Ahora procedemos con los generos.

```{r}
movies$genres <- strsplit(gsub("\\s*\\|\\s*", "|", as.character(movies$genres)), '\\|')

# Obtener todos los géneros únicos
all_genres <- unique(unlist(movies$genres))

# Crear columnas de one-hot encoding para cada género
movies_encoded <- movies

# Para cada género único, agregamos una nueva columna
for (genre in all_genres) {
  movies_encoded[[genre]] <- sapply(movies$genres, function(x) ifelse(genre %in% x, 1, 0))
}

```

- Ahora tambien lo hacemos para el releaseDate.Pero aqui extraemos el mes ya que al ver el analisis exploratorio esto se nos pidio

```{r}
movies_encoded$releaseDate <- as.Date(movies_encoded$releaseDate)
movies_encoded$month <- as.numeric(format(movies_encoded$releaseDate, "%m"))
```

- Como siguiente paso elegiremos ahora las columnas que seleccionamos
```{r}
movie_data_selected <- movies_encoded[, c("month", "budget", "homePage", "revenue", "runtime", "video", "originalLanguage", "popularity", "voteAvg", "voteCount", "genresAmount", "productionCoAmount", "productionCountriesAmount", "actorsAmount", "castWomenAmount", "castMenAmount", "Crime","Comedy", "Action", "Thriller", "Adventure", "Science Fiction", "Animation", "Family", "Drama", "Romance", "Mystery", "Fantasy", "War", "Music", "Western", "History", "Horror", "TV Movie", "Documentary")]
```

- Tambien castWomen y CastMen vienen de tipo string asi que los vamos a castear
```{r}
movie_data_selected$castMenAmount <- as.numeric(movie_data_selected$castMenAmount)
movie_data_selected$castWomenAmount <- as.numeric(movie_data_selected$castWomenAmount)
movie_data_selected$homePage <- as.numeric(movie_data_selected$homePage)

```

- Luego tambien vamos a manejar los NA de estas columnas
```{r}
for (col in c("castMenAmount", "castWomenAmount")) {
  movie_data_selected[[col]][is.na(movie_data_selected[[col]])] <- mean(movie_data_selected[[col]], na.rm = TRUE)
}
```

### Matriz de Correlacion

Si queremos ver que vale la pena PCA , usaremos la matriz de correlacion generada. Lo que necesitamos de esta es el determinante de esta manera sabremos si hay multicolinealidad.
```{r}
rcor<-cor(movie_data_selected[,2:ncol(movie_data_selected)],use = "pairwise.complete.obs")
det_rcor <- det(rcor)
print(det_rcor)
```
Como puedes observar el valor es de 0.0001307035   mientras mas cercana a 0 este significa que las variables si estan relacionadas, por ello podemos usar PCA para seleccionar variables.


Ahora tambien podemos ver la matriz generada usando un grafico
```{r}
library(corrplot)


matriz <- cor(movie_data_selected[,1:ncol(movie_data_selected)], use = "pairwise.complete.obs")


corrplot(matriz, method = "color", 
         tl.cex = 0.6,
         tl.srt = 90, 
         col = colorRampPalette(c("blue", "white", "red"))(200),
         cl.cex = 0.7)

```

#### Analisis Grafica
Podemos observar en la grafica que hay una correlacion evidente entre el conteo de votos y el ingreso de la pelicula. Lo que puede indicar que mientras mas votos esta consiga puede tener mayores ingresos. Dejando de lado lo evidente que mientras mas conteo de generos esten, mayor cantidad de tipos existira. Tenemos que entre los generos que tienen mas correlacion con los ingresos son el de accion y aventura. 

Y que los mas tiempo son aquellas de Drama, Guerra e Historia, esto muy posiblemente porque debido al tipo de genero suelen plantear tramas mas complejas.

Cubriendo las dudas que se plantearon el analisis exploratorio el mes realmente no esta muy relacionada con los ingresos de la pelicula. Tambien podemos ver que el presupuesto de la pelicula si esta correlacionada con sus ingresos. 

Viendo el numero de actores mujeres y hombres, vemos que realmente no tienen correlacion con la popularidad y con los ingresos de una pelicula, solo si cabe resaltar que el numero de actrices tiene una correlacion negativa al tiempo de una pelicula, posiblemente por poco tiempo en pantalla. Y los hombres una positiva con el numero de paises de una productora. Esto puede denotar muy posiblemente un sesgo hacia los hombres, al haber muchas mas productoras presentes en los rodajes. 

Cubriendo la parte del marketing Video no tiene realmente una correlacion con otras variables pero el que si lo tiene es homePage con presupuesto y recaudacion. AL igual que numero de votos de la pelicula. 

Y con respecto a la correlacion de cantidad de actores no hay una evidente con ingresos , pero si con presupuesto. 


### KMO

Lo que haremos aqui es si podemos utilizar el analisis factorial con KMO , esto para poder realizar las combinaciones lineales de las variables.

```{r}
KMO(as.matrix(movie_data_selected[,1:ncol(movie_data_selected)]))
```


#### Analisis 

Podemos ver por el analisis que de hecho es muy malo siendo de 0.1 , lo que indicaria que vamos a obtener malos resultados en nuestro PCA. Pero vemos que hay datos coo el mes, ingresos, homepage , revenue y popularidad que tienen de hecho muy buenos resultados. Entre otros lo que si realizamos PCA nos podria dar muy buenos resultados con solo estas variables. 


### Esfericidaad de Bartlett.

```{r}
library(psych)

bartlett_test <- cortest.bartlett(cor(movie_data_selected, use = "pairwise.complete.obs"), 
                                  n = nrow(movie_data_selected))

# Esto sirve para mostrar que si es mas pequeño que 0.005
formatC(bartlett_test$p.value, format = "e", digits = 10)

```

Como podemos ver el valor de P en nuestro test de Bartlett fue de casi 0. Lo que hace este test es ver si la correlaciones son significativas. La hipotesis nula Ho es decir que la matriz de correlacion es una identidad, pero debido a que es 0 y no 1 lo cual seria para una matriz identidad entonces se descarta. Lo que indica que se puede hacer el PCA.


### PCA

#### Normalizar

Primero normalizamos los datos que nos dieron.  Y luego obtenemos los componentes.

```{r}
compPrinc<-prcomp(movie_data_selected[,1:ncol(movie_data_selected)], scale = T)
summary(compPrinc)



```

Aqui podemos ver que tenemos 35 componentes. Y podemos ver en la proporcion de la varianza, y la proporcion acumulada que al tener 21 componentes se acumula el 80% de los datos. Si solo obtenemos los primero 3 o 5, no llegamos ni siquiera a describir el 35% de los datos. 


Incluso podemos ver los valores propios de los componentes
```{r}
valores_propios<-compPrinc$sdev^2
valores_propios
```
Segun la regla del kaiser nos debemos de quedar con los PCA con valores propios mayores a 1. Entonces siguiendo esta regla serian en el PCA14

De hecho los podemos ver un grafico como el siguiente . 




```{r}
library(ggplot2)

fviz_eig(compPrinc, addlabels = TRUE, labelsize = 3, ylim = c(0, 9.5), ncp = 25) +
  theme(axis.text.x = element_text(angle = 90, vjust = 0.5, hjust = 1))



```


#### Analisis Grafico

Podemos ver que en el grafico despues de los primeros 15 PCA se estabiliza el codo. Estos primeros 14 PCA pertenecen al 63% de la descripcion de los datos. Asi que despues de hacer el analisis podemos notar que la regla del Kaiser si aplico de manera correcta 


#### Prueba de Paralelismo

Lo que hace esta prueba es simular eigenvalores por los PCA definidos, y nos arrojara puntos de encuentros de esta misma de los PCA y los valores generados por estos


```{r}
paran(movie_data_selected[,1:ncol(movie_data_selected)], graph=TRUE)

```
#### Analisis Grafico

Aqui lo podemos ver es lo que hemos estado hablando, vemos que el punto de encuentro entre ambas rectas es en 14, lo que nos indica que usemos los 14 componentes que hemos elegido. Esto se puede ver en la grafica azul que son los valores aleatorios asignados por la prueba, y los propios que son el rojo. COmo podemos ver hasta el componente 14 generan sus valores propios mas de lo que se esperaria si pusieramos los datos al azar. Pero tambien tenemos un problema, y es que tenemos varios de esa seleccion que hay muy poca diferencia entre hacerlo al azar o no. Esto nos puede decir que existen variables que provocan ruido en nuestra matriz de correlacion. Lo mejor seria a estas variables quitarlas y volver a hacer una analisis de PCA. 

Por esto mismo seleccionaremos aquellas variables que tienen mayor correlacion con nuestras objetivo. Y debido a esto las que no tienen mayor correlacion son las siguientes




## PCA segunda vez

- Descartamos las columnas genero solo dejaremos aquellos generos mayormente correlacionados.Solo dejaremos los generos que mas correlacion tienen, accion, aventura y drama
```{r}
movie_data_selected <- movie_data_selected[, c("month", "budget", "homePage", "revenue", "runtime", "video", "originalLanguage", "popularity", "voteAvg", "voteCount", "genresAmount", "productionCoAmount", "productionCountriesAmount", "actorsAmount", "castWomenAmount", "castMenAmount", "Crime","Comedy", "Action", "Adventure", "Drama")]

```


### Matriz Correlacion

Deternimante
```{r}
rcor<-cor(movie_data_selected[,2:ncol(movie_data_selected)],use = "pairwise.complete.obs")
det_rcor <- det(rcor)
print(det_rcor)
```
Es cercano a 0 nuestro valor 0.0214 entonces realizamos PCA


Esta seria nuestra matriz

```{r}
library(corrplot)


matriz <- cor(movie_data_selected[,1:ncol(movie_data_selected)], use = "pairwise.complete.obs")


corrplot(matriz, method = "color", 
         tl.cex = 0.6,
         tl.srt = 90, 
         col = colorRampPalette(c("blue", "white", "red"))(200),
         cl.cex = 0.7)

```
#### Analisis Grafico

Como podemos ver es mucho mas limpia y evidente en donde estamos tenindo nuestras correlaciones , de hecho vizualizamos ahora cosas que no haciamos como que los generos que mas votos reciben de parte del publico es el de Drama. 




### KMO


```{r}
KMO(as.matrix(movie_data_selected[,1:ncol(movie_data_selected)]))
```

Esta vez algo distinto paso y es que el KMO nos arrojo de 0.62 esto es mayor a 0.5 , lo cual indica que para un analisis factorial es aceptable, y de hecho puedo tener buenos resultados usando PCA

### Esfericidad de Barlett


```{r}
library(psych)

bartlett_test <- cortest.bartlett(cor(movie_data_selected, use = "pairwise.complete.obs"), 
                                  n = nrow(movie_data_selected))

# Esto sirve para mostrar que si es mas pequeño que 0.005
formatC(bartlett_test$p.value, format = "e", digits = 10)

```

El test de esfericidad de Barlett tambien lo paso, siendo casi 0. Lo cual nos indica que si hay correlacion fuera de la identidad. 


### PCA 

Ahora si hacemos PCA, primero normalizamos


```{r}
compPrinc<-prcomp(movie_data_selected[,1:ncol(movie_data_selected)], scale = T)
summary(compPrinc)



```

Ahora tenemos 21 PCA, de hecho podemos ver que con los primeros 9 explica el 64% de los datos. Lo que mejoro un poco el PCA anterior. Especificamente un 20%

### Regla de Kaiser
```{r}
valores_propios<-compPrinc$sdev^2
valores_propios
```

La diferencia de la vez anterior es que ahora con la regla de kaiser tenemos que elegir los primeros 9 PCA. Lo que aun mas reduce la dimensionalidad. 



```{r}
library(ggplot2)

fviz_eig(compPrinc, addlabels = TRUE, labelsize = 3, ylim = c(0, 15), ncp = 21) +
  theme(axis.text.x = element_text(angle = 90, vjust = 0.5, hjust = 1))



```
#### Analisis Grafico

A diferencia de la anterior podemos ver que que se estabiliza en el 7 nuestro codo. Lo cual indicaria que tendriamos que elegir entre 7 y 9 PCA. 

### Prueba de Paralelismo



```{r}
paran(movie_data_selected[,1:ncol(movie_data_selected)], graph=TRUE)

```
#### Analisis Grafico

Ahora podemos ver que si a los 9 PCA tenemos mejor rendimiento a que usaramos datos al azar. Viendo que despues de el punto de 9 componentes principales, podemos ver que se empieza a distanciar los valores aleatorios de los valores reales . Por lo que elegiremos los primeros 9 componentes. 


Ahora si con esto vamos a realizar la obtencion de los PCA, pero antes mostraremos como se correlacion entre si cada componente. 

### Carga Factorial Interpretativa

Aqui se va a realizar un grafico de 2 dimensiones , y el grafico explicara como es la calidad de la representacion de los componentes
```{r}
fviz_pca_var(compPrinc, col.var = "cos2",
             gradient.cols = c("#00AFBB", "#E7B800", "#FC4E07"), 
             repel = TRUE 
)
```
#### Analisis Grafico

Viendo el grafico podemos ver que quienes tienen mayor correlacion entre si son voteAVg con runtime, budget con revenue, voteCount con revenue, homepage con revenue, y las que estan inversamente correlacionadas son castWomen y castMen con revenue, otihinsl language con budget y revenue,

Otra cosa que se puede ver es uqe la mayoria no esta tan correlacionado con el PCA 1 y el PCA2, de hecho entre los 2 solo explican el 22% de la varianza de los datos. Por lo que realmente no estamos viendo una diferencia entre todos. Lo que podemos hacer es realizar una matriz de correlacion con estos datos y ver como se correlacionan. 

```{r}
var<-get_pca_var(compPrinc)
corrplot(var$cos2, is.corr = F)
```

#### Analisis Grafico

Al final de todos dijimos que solo usariamos los primeros 9 PCA, y podemos ver que  la mayoria de los datos esan mejor representadas en ellos. De hecho podemos ver que son los primeros 4 en donde al compararlo con las variables, describen de manera correcta los datos. Pero existe uno que ese el 9 que esta estrechamente correlacionado con el mes y con la popularidad.Aunque aquellos que son 10, 11, 12 estan mas relacionados con la homepage y la popularidad . Pero esto no nos servira para nuestra seleccion. 


### Interpretación de las Componentes

- El componente principal PC1, es un indicador de exito en base a la critica. Debido a que valores altos en la critica, provocan mayores ingresos pero tambien es necesario una mayor inversion.

- El componente principal PC2, esta vinculado con la duracion de los generos. Pues a mayor duracion suelen estar relacionados con los generos de Avendura y Drama. 

- El componente principal PC3, esta vinculado con el genero con mayor participacion de hombres, pues estos generos con mayor participan de hombres son los de crimen y accion. 

- El componente principal PC4, es un indicador de mayor participacion de hombres en rodajes, ya que a mayor cantidad de productoras, tambien mayor cantidad de hombres en estas. 

- El componente principal PC5, es un indicador de impacto del reparto, debido a que mayor cantidad de actores representa tambien una mejor valoracion de parte de la critica y el publico. 

- El componente principal PC6, es un indicador de participacion de mujeres en rodajes, ya que como se muestra en la matriz mientras mas productoras mayor sera la cantidad de actrices, 

- El componente principal PC7, esta vinculado en generos que mas participan las mujeres, y aqui estan los de crimen, debido a que estos tienen una gran correlacion con la cantidad de actrices en el reparto.

- El componente principal PC8, esta vinculado con la popularidad de los generos, siendo el de comedia el que mas popularidad tiene entre los generos vistos, debido a que mientras mayor sea la popularidad hay mas peliculas de este genero y tambien en el dataset de la cantidad de generos el que mas veces se repite es el de comedia.

- El componente principal PC9, esta vinculado con la popularidad de la pelicula en el mes que fue lanzada, debido a que mayor popularidad tambien tiende a tener mayor correlacion con el mes que fue lanzado. 
